【裁判字號】    96,訴,2956
【裁判日期】    970729
【裁判案由】    營利事業所得稅
【裁判全文】
臺北高等行政法院判決
                                     96年度訴字第02956號
                              .
原      告  仁寶電腦工業股份有限公司
代  表  人  甲○○（董事長）
訴訟代理人  卓隆燁（會計師）
被      告  財政部臺北市國稅局
代  表  人  凌忠嫄（局長）住同上
訴訟代理人  乙○○
            丙○○
上列當事人間因營利事業所得稅事件，原告不服財政部中華民國
96年6 月23日臺財訴字第09600217280 號（案號：第00000000號
）訴願決定，提起行政訴訟，本院判決如下：
    主  文
原告之訴駁回。
訴訟費用由原告負擔。
    事實及理由
一、事實概要：
    原告係經營電腦製造業，民國（下同）89年度營利事業所得
    稅結算申報，列報合於獎勵規定之增資擴展免稅所得額新臺
    幣（下同）5,195,488,423 元，被告初查以其增資擴展前後
    同產品規格並無顯著不同，前一年免稅產品銷貨量應以同種
    類產品之單位成本為基數，換算同一年度不同規格產品之銷
    貨量核計，分別為第4 次增資擴展筆記型電腦0 臺及液晶顯
    示監視器162,981 個、第5 次增資擴展筆記型電腦519,531
    臺、第6 次增資擴展筆記型電腦957,375 臺、第7 次增資擴
    展筆記型電腦28,490臺、液晶顯示監視器24,087個及高低頻
    手機15,761個，又調整其委託加工比例為0.4296% （免稅產
    品委託加工成本229,016,348 ÷免稅產品製造成本53,513,7
    32,368），核定本年度增資擴展免稅所得額4,106,275,46 8
    元【計算式：（全年所得額5,825, 063,904－免納或停徵所
    得稅之所得額129,217,600 －與經核准並完成之投資計畫產
    品無關之非營業損益0 ）×（新增免稅銷貨收入淨額53,704
    ,992,250÷全部產品銷貨收入淨額74,494,608,060）＝4,10
    6,275,468 】，並以91年5 月30日營利事業所得稅結算申報
    核定通知書檢附稅額繳款書，補徵稅額98,797,851元。原告
    不服，主張增資前後免稅產品規格顯著不相同，得依單位成
    本按比例核算約當銷貨量為第4 次增資擴展增筆記型電腦12
    2,834 臺、第5 次增資擴展筆記型電腦123,142 臺、第6 次
    增資擴展筆記型電腦634,738 臺、第7 次增資擴展筆記型電
    腦1,009,566 臺；又原告係於臺灣接單大陸生產出貨之三角
    貿易型態，被告將非經自行製造之三角貿易銷售額併入全部
    產品銷貨收入計算免稅所得，核與規定不合云云，申請復查
    。案經被告審查認為：系爭生產免稅產品不能獨立計算，為
    原告所不爭，原告主張其於臺灣接單大陸生產出貨之三角貿
    易產品係監視器及部分筆記型電腦，其係以銷貨及進貨方式
    列帳，且其登記營業項目包括「前項有關業務之進出口貿易
    業務」，該部分銷貨收入應係原告主要營業項目之一，並非
    營業外損益，自應併入全部產品銷貨收入計算免稅所得；又
    查原告增資擴展前所產製筆記型電腦，係購置零組件加以組
    裝而成，規格不同係因產品之零組件不同，並藉由更換機內
    零組件或機殼，以增加產品功能及減輕重量，進而提高單位
    成本，顯見其「規格不同」並非由生產過程（如原料耗用量
    或投入工時）不同所致，以臺灣目前電腦業係高度垂直分工
    狀態，生產零件市場週期（壽命）短促，零件之市場價格未
    必因性能提升有大幅變動，營利事業為加強競爭力，勢不可
    能對稅捐優惠當期之32位元電腦於嗣後免稅年度不作任何零
    組件功能之研究改進或機殼之變化，惟此規格改變與獎勵範
    疇之顯著不同有間，原核定增資擴展免稅所得額為4,106,27
    5, 468元並無不合，遂作成96年2 月8 日財北國稅法一字第
    0960223071號復查決定（下稱原處分）。原告仍表不服，提
    起訴願，亦遭決定駁回，遂提起本件行政訴訟。
二、本件原告主張：
（一）本件被告未察系爭三角貿易銷貨收入，其性質並非自行製
      造且非屬增資擴展設備所生收入，且原告依規定按佣金收
      入方式列報於營業收入項下，惟被告僅因本件原告有適用
      免稅獎勵，而逕就系爭三角貿易交易按進銷貨金額分別予
      以調增營業成本及營業收入，致虛減銷貨收入比例及免稅
      所得，顯係增加法條所無之限制。
    1.本件原告既已就三角貿易非經自行製造之交易按接單轉單
      差額以佣金收入方式列報於營業收入，則於計算免稅所得
      時，自應以營業收入淨額申報數列入計算，方為適法：
      (1)所謂依法律納稅，係指人民有依法律所定要件負繳納稅
        捐之義務或享減免繳納之優惠而言，此參照司法院釋字
        第496 號解釋及闡明斯旨。是財政部基於職權為所得稅
        稽徵事務所發布之行政命令，只要不逾越法律規定，即
        無牴觸憲法，可以發生對外拘束力，此在司法院釋字第
        287 號：「行政主管機關就行政法規所為之釋示，係闡
        明法規之原意，固應自法規生效之日起有其適用。惟在
        後之釋示如與在前之釋示不一致時，在前之釋示並非當
        然錯誤，於後釋示發布前，依前釋示所為之行政處分已
        確定者，除前釋示確有違法之情形外，為維持法律秩序
        之安定，應不受後釋示之影響。」對行政解釋原則上自
        法規生效之日起適用亦有解釋。又中央法規標準法第11
        條規定：「下級機關訂定之命令，不得牴觸上級機關之
        命令」，足見下級機關所為之行政處分，不能逾越上級
        機關之命令，亦不能增加上級機關命令所無之限制，否
        則即造成逾越法之範圍。
      (2)次按「合於前條規定之重要科技事業及重要投資事業，
        於其股東開始繳納股票價款之當日起二年內得經其股東
        會同意選擇適用免徵營利事業所得稅或前條股東投資抵
        減之規定，擇定後不得變更。前項選擇適用免徵營利事
        業所得稅者，依下列規定辦理：二、屬增資擴展之事業
        ，自新增設備開始作業或開始提供勞務之日起，連續五
        年內就其新增所得，免徵營利事業所得稅。但以增資擴
        建獨立生產或服務單位或擴充主要生產或服務設備為限
        。第二項免徵營利事業所得稅，得由該事業在其產品開
        始銷售之日或勞務開始提供之日起，二年內自行選定延
        遲開始免稅之期間；其延遲期間最長不得超過四年，延
        遲後免稅期間之始日，應為一會計年度之首日。」為88
        年12月31日修正前促進產業升級條例第8 條之1 規定。
        查本件原告係為製造各種電腦及相關產品之生產事業，
        前於84年度、85年度、86年度及87年度辦理第4 次、第
        5 次、第6 次及第7 次增資以擴充設備時，分別就各次
        增資擴展之連續5 年內新增所得，申請免徵營利事業所
        得稅在案。從而，原告申報89年營利事業所得稅時，因
        該年度同時為前述第4 次、第5 次、第6 次及第7 次之
        免稅期間所涵蓋，故有分別計算各次增資新增符合投資
        計畫之產品收入淨額，而據以計算新增免稅所得額。
      (3)本件原告所經營之三角貿易，依法係屬「銷售勞務」性
        質之佣金收入：
        按「三角貿易起運地及交付地均在境外者不宜按進銷
          貨方式開立發票：營業人經營三角貿易，因銷售之貨
          物，其起運地非在中華民國境內，國外第三國供應商
          交付之貨物，亦未進入中華民國境內，無報關提貨憑
          證，非屬外銷貨物或進口貨物範疇，不宜按進、銷貨
          方式開立統一發票。」為財政部79年11 月19 日臺財
          稅第790343956 號函所規定。準此，原告於申報89年
          度營利事業所得稅案件，已就三角貿易非經自行製造
          之交易，按接單轉單差額以佣金收入方式列報於營業
          收入，本無不合。且按「貳、重要科技事業屬製造業
          者五年免稅所得之計算：（二）增資擴展：１、符合
          經核准並完成之投資計畫之勞務（產品）未委託加工
          者：（１）投資計畫完成之日起投資計畫勞務（產品
          ）收入淨額（註八）（註十三）－向稅捐稽徵機關申
          請核備日或投資計畫完成日之前一年度符合投資計畫
          勞務（產品）收入淨額（註九）（註十三）＝新增符
          合投資計畫之勞務（產品）收入淨額。（2 ）〔全年
          所得額－免納或停徵所得稅之所得額－與經核准並完
          成之投資計畫勞務（產品）無關之（非營業收入－非
          營業損失）（註一之一）〕×（新增符合投資計畫之
          勞務（產品）收入淨額÷全部勞務（產品）收入淨額
          ）= 新增免稅所得額。」為財政部87年10月7 日臺財
          稅第871967679 號函所附「免徵營利事業所得稅之計
          算公式」所規定，準此，原告自88年度開始除有以增
          資擴展設備製造銷售產品外，有關自行製造產品銷貨
          與非經自行製造買賣之佣金收入除業已自明確區分歸
          屬外，且揆諸前開促進產業升級條例第8 條之1 規定
          之意旨，原告非經自行製造之三角貿易買賣銷貨接單
          金額，係非以增資擴建設備所生產製造，本非屬受有
          免稅獎勵之範圍，況原告於申報89年度營利事業所得
          稅案件，已就三角貿易非經自行製造之交易按接單轉
          單差額以佣金收入方式列報於營業收入，則原告於計
          算免稅所得時，以營業收入淨額申報數計算免稅所得
          計算，應無疑義。
        次按「營業人接受國外客戶訂購貨物，收取該國外客
          戶開立信用狀為保證，洽由辦理外匯銀行另行開立信
          用狀，而由第三國供應商直接對首開國外客戶交貨者
          ，該營業人得按收付信用狀之差額，視為佣金或手續
          費收入列帳後開立統一發票，並依照營業稅法第七條
          第二款規定，適用零稅率。」為財政部75年7 月29日
          臺財稅第0000000 號函釋所釋示。又按「左列貨物或
          勞務之營業稅稅率為零：…二、與外銷有關之勞務，
          或在國內提供而在國外使用之勞務。…」復為營業稅
          法第7 條第2 款所明定。故本件系爭三角貿易之收益
          ，究屬「銷售貨物」抑或「銷售勞務」，參以財政部
          75年0000000 號函釋所示三角貿易得按收、付之差額
          「列帳」並適用營業稅法第7 條第2 款規定「零稅率
          勞務」意旨，該三角貿易之收益，其性質應為「銷售
          勞務」，是原告原依三角貿易接單轉單差額，以佣金
          收入方式列報營業收入項下，於法有合。
        次按「營業人接受國外客戶訂購貨物，收取該國外客
          戶開立信用狀為保證，洽由辦理外匯銀行另行開立信
          用狀，而由第三國供應商直接對首開國外客戶交貨者
          ，該營業人得按收付信用狀之差額，視為佣金或手續
          費收入列帳後開立統一發票，並依照營業稅法第七條
          第二款規定，適用零稅率。」為財政部75年7 月29日
          臺財稅第0000000 號函釋所釋示。又按「左列貨物或
          勞務之營業稅稅率為零：…二、與外銷有關之勞務，
          或在國內提供而在國外使用之勞務。…」復為營業稅
          法第7 條第2 款所明定。且財政部79年11月19日臺財
          稅第790343956 號函、84年10月19日臺財稅第841651
          421 號函、79年6 月30日臺財稅第790647491 號函、
          81年9 月18日臺財稅第00000000 0號等函釋規定，均
          核示三角貿易為與外銷有關勞務，應以「收、付淨額
          」列為當期營業稅之銷售額，故本件於計算免稅所得
          時，系爭三角貿易賺取之價差自不宜由被告任意變更
          為「銷貨淨額」，方為適法。
        再以本件三角貿易之交易型態觀之，按原告接到國外
          客戶訂貨後，轉向國外第三地下單，並由第三地直接
          出貨予國外客戶，其交易型態應屬於為國外客戶代購
          之性質，而向國外客戶所收取之款項亦分為二，其一
          為支付代購貨物之成本（即支付第三國供應商之價款
          ），其餘則為向國外客戶收取之佣金。承此，原告在
          中華民國境內提供勞務之報酬即為代替國外客戶向第
          三地訂貨所賺取之價差（即佣金收入），是本件應計
          入營業收入之金額則以原告經營三角貿易賺取之價差
          （即佣金收入），方屬合理。
      (4)本件系爭三角貿易銷貨係為賺取價差（即佣金收入），
        而非以增資擴建設備所生產製造，本非屬免稅獎勵範圍
        ：
        依促進產業升級條例第8 條之1 規定之意旨，係鼓勵
          公司增資購入設備投資生產銷售政府所「獎勵之產品
          」而給予免徵所得稅之待遇。而以事實層面言，何者
          屬於免稅產品、何者屬於應稅產品，乃有核准免稅函
          可為基準，而免稅產品之收入，亦有發票可核對。至
          其成本可依所得稅法第24條及查核準則第58條依據帳
          簿憑證資料，詳實歸屬其直接成本（如原料、人工）
          與間接成本（製造費用）進而計算應、免稅產品之所
          得。是以，由於應、免稅產品收入、成本費用均有跡
          可循，其所得之計算均可「核實」認定。申言之，促
          進產業升級條例第8 條之1第2項第2 款所稱之「受獎
          勵免稅所得」，係以增資購置合乎獎勵之設備，生產
          合乎獎勵目的產品，賦予免徵所得稅之待遇推計課稅
          之使用，須先經事實調查之過程，僅在事實大部分屬
          無法認定之情況下，始有推計課稅之適用。
        次查原告自88年度開始，除增資擴展設備製造銷售產
          品外，另有從事非經自行製造之三角貿易，而該等三
          角貿易之產品起運地及到達地，均非於中華民國境內
          ，故本件三角貿易進銷貨流程，因與生產免稅產品增
          資擴展設備無關，且其收入及成本與免稅產品均可獨
          立區分，則揆諸前開促進產業升級條例第8 條之1 規
          定意旨，該等非以增資擴建設備製造之三角貿易買賣
          銷貨接單金額，本非屬受有免稅獎勵之範圍，況原告
          於申報89年度營利事業所得稅案件，原即以佣金收入
          方式列報於營業收入，則於計算免稅所得時，以營業
          收入淨額申報數計算免稅所得計算，應無疑義。
      (5)原告三角貿易已符合獨立計算要件，惟被告逕認系爭三
        角貿易交易應按進銷貨金額應分別予以調增營業成本及
        營業收入，致時虛減銷貨收入比例及免稅所得，除捨棄
        財政部規定三角貿易應按進銷貨差額申報之函釋而不用
        外，亦與司法院釋字第420 號解釋之「實質課稅原則」
        及「量能課稅原則」有違：
        按本件所適用財政部91年5 月20日臺財稅第91045161
          9 號函釋所附「促進產業升級條例第八條之一免稅所
          得計算公式」（下稱財政部91年函釋免稅所得計算公
          式）規定：「貳、重要科技事業屬製造業者五年免稅
          所得之計算：一、獨立計算：（一）屬新投資創立或
          增資擴展之重要科技事業，經核准免徵營利事業所得
          稅者，其投資計畫完成後投資計畫之產品（勞務）如
          其帳冊簿據設置完備，且其銷貨額、銷貨成本及毛利
          獨立計算，並嚴格合理分攤管理費用及與該新投資創
          立或增資擴展新增之免稅所得有關之非營業損益（註
          一）者，其新投資創立或增資擴展新增之免稅所得可
          依其記載情形核實認定。（二）所謂「銷貨額」「銷
          貨成本」可獨立計算者，係指當年度計算免稅所得時
          ，其整廠之機器及設備等（註三）屬經核准並完成投
          資計畫全新設備清單內所載者，且其產品（勞務）全
          部屬投資計畫完成後於核定之免稅期間內所生產（提
          供）而言，而其帳冊簿據與非屬投資計畫之產品（勞
          務）完全分開設立記載，其相關銷貨成本可個別單獨
          認定。惟新投資創立或同一次增資擴展投資計畫之廠
          房，其數量不止一家廠商時，應將該新投資創立或該
          次增資擴展各廠之所得合併計算。」從而，財政部91
          年函釋免稅所得計算公式已區分為「獨立計算」與「
          不能獨立計算」兩種，並規範適用「獨立計算之要件
          」，凡不符獨立計算要件者，即應按「不能獨立計算
          」方式計算免稅所得。
        次按原告三角貿易收入、銷貨成本部分，可獨立於製
          造部門之生產外，其毛利符合獨立計算，且三角貿易
          所產生之銷貨收入及成本均與免稅產品所得無關，則
          依前開財政部91年函釋免稅所得計算公式有關獨立計
          算之規定，即應自免稅所得計算公式中予以排除一節
          ，而無須將其所得混雜於免稅所得之計算公式之中，
          方符促進產業升級條例第8 條之1 規定免稅獎勵規定
          之範圍。故被告逕予否准本件三角貿易適用獨立計算
          之規定，顯然未予究明促進產業升級條例第8 條之1
          規定之意旨。
        又對於免稅所得「獨立計算」之定義及要件，參鈞院
          89年度訴字第368 號判決：「貳、本院之判斷：A.免
          稅所得之計算：…3.又在事實認定之層面，本院亦認
          為，本件應稅產品所得與免稅產品所得仍然可以『獨
          立計算』，所以原告附件一之計算公式是可採的，其
          理由如下：a 、理論上之說明：I、固然法院之事實
          認定活動，乃是指向特定人事時地之『待證事實』，
          依憑證據資料，以判定該項『待證事實』是否為真正
          。然而稅法上之『待證事實』卻有其獨特性，以致與
          一般法律案件的待證事實，在觀念上有些許之出入。
          II、稅法體系是架構在會計基礎之上，其間雖然『稅
          務會計』與『財務會計』之區分，但基本會計原理原
          則均屬相同。而會計原本之功能是作為企業經營者或
          社會大眾評估企業經營績效之指針，具有強烈的工具
          性格，不重視細節性之具體事實，而重視整體績效之
          預估及判斷，所以對事實之認定經常強調『統計上大
          數法則之真實』，習慣以『鳥瞰』之觀點，綜觀全貌
          來評斷事務。III、因此法律人與會計人在事實認定上
          ，其觀念常存有重大之差異，法律對事實之認定，要
          求與具體之真相儘可能接近，所以重視時、地等細節
          。但會計財務報表上則容許數據預測或數學公式來的
          判斷事實，且以貨幣單位來表達其意見，強調作為檢
          查企業營運狀況之工具性格，所以會把攤提也視之為
          『事實認定』層面問題。Ⅳ、而法院向來均遵守法律
          人之立場，傾向把『攤提』劃入法規範之層面來加以
          討論，又因為稅法規範之補充，法院一向自我抑制，
          儘量尊重稅捐主管機關之法律見解，幾乎從不檢討攤
          提規範之妥適性。Ⅴ、不過這樣的觀點，從稅法之本
          質來觀察，卻不能過於極端，因為本院從個案中慢慢
          發現，在稅法上有時攤提是計算企業贏虧必經之途徑
          ，例如生產產品成本中之電費、機器折舊等項目，無
          一不須引入攤提之觀念，如果一律視之為『法律適用
          』問題，而委由稅捐主管機關來決定未必妥適，而且
          容易破壞法秩序的安定性。Ⅵ、因此本院以為如果（
          1 ）某些『攤提』事項是計算企業贏虧時所必經之過
          程，（2 ）而引用之攤提標準符合一般公認之會計準
          則，（3 ）而且企業多年來前後一貫，均使用同一攤
          提標準者，這樣的攤提結果應該視之為『類似』事實
          認定之性質，法院在判斷時，只須著重在攤提標準的
          客觀合理性，而不須再特別強調稅捐主管機關具體法
          規範之規制性格。Ⅶ、而且事實上，稅捐主管機關在
          其制定之令函中，早就採取類似的觀點了，只不過沒
          有以法律語言予以明文而已，例如在證券交易所得之
          計算，何時可以依事實認定，而不採取攤提公式，主
          管機關之令函在某些情況中使用了『可合理明確歸屬
          』（比較傾向於大數法則上之「概然性」真實）做為
          標準，又在其他其情況下使用了『可直接歸屬』（比
          較傾向於具體事實之『絕對』真實）作為標準。甚至
          其在上開六十二年之函釋中，在「獨立計算」之外，
          也接受了『管理費用合理分攤』的觀念。而『獨立計
          算』用語本身在觀念上，到底偏向於『合理明確歸屬
          』，還是『直接歸屬』，單從字義觀之，也難以決定
          。而以上種種『法規範』用語，在本院看來，均與『
          事實認定』之寬嚴有關，比較適合在事實層面來討論
          ，法院對此更應表達其見解，以便使稅法上之事實認
          定儘可能接近於實質真相。Ⅷ、至於被告機關對上開
          六十二年度函釋所稱『獨立計算』用語之解釋，引用
          了財政部八十七年十月七日臺財稅八七一九六七六七
          九號函釋之內容，而謂：『所謂『銷貨額』、『銷貨
          成本』可『獨立計算』者，係指計算免稅所得時，其
          整廠之機器、設備、廠房及工程等屬經核准並完成投
          資計畫設備清單內所載者，且其產品（勞務）全部屬
          投資計畫完成後於核定之免稅期間內所生產（提供）
          者，或整架飛機或整艘船舶而言，而其帳冊簿據與非
          屬投資計畫之產品（勞務）完全分開設立記載，其相
          關銷貨成本可個別單獨認定。…』云云。但本院完全
          無法同意這樣的看法，因為：（1 ）、正如前所述，
          此處所指之『獨立計算』是指上述數學模型中A 、B
          二項所得之計算，但B1、B2二項所得之計算仍然要採
          攤提模式，所以六十二年函釋所稱：『．．其增資擴
          展新增所得，自可依帳載情形核實認定』云云，事實
          上是不可能存在的。（2 ）、而且這屬事實認定之問
          題，本院認為不應採取如此嚴格之標準。（3 ）、更
          重要的是，這個函釋之適用結果，如果再與上開七十
          七年之攤提標準相結合，明顯與上開『二階段攤提』
          理論，就第一階段應採第一大類攤提公式之要求不相
          符合。b.認定本件原告就『課稅產品所得』與『免稅
          產品所得』合於『獨立計算』之理由：I、計算原告
          八十五年度『課稅產品所得』與『免稅產品所得』時
          ，首先可以確定二者之收入絕對可分。II、至於費用
          部分，則依六十二年函釋，本來即容許攤提之概念存
          在，對此兩造亦無爭議。III、因此兩造真正之爭執重
          點在於成本部分，然而原告是採取分批成本制紀錄成
          本，每一產品之原物料成本、人工成本及費用均紀錄
          於『工程成本報告單』，並具以彙整銷貨成本，因此
          其成本中之物料部分亦屬明確可分，真正無法『一筆
          對一筆來進行歸屬』的應剩下『工料』一項（包括人
          工與機器使用之折舊，有時一臺機器會生產二種產品
          共通的零件，或者有些前置性的製程，免稅產品與課
          稅產品會使用同一機器來製作。而有些管理階層職員
          是管理整座工廠，或者同一工人負責前置性之製程，
          而原告生產之免稅產品及應稅產品均會經過同一製程
          ）。此等成本一定需要經過攤提，才能計算出來，但
          這是計算企業贏虧時所必經之過程。而且原告是遵循
          財務會計準則公報之規定，採合理分攤基礎與有系統
          分攤方法，進行分攤。至於原告多年來攤提標準之前
          後一致性，被告並未爭議，而且正常情況下，企業之
          財務報表也不可能隨意變更其慣行之攤提標準，因此
          也無被告機關所擔心『借攤提公式來操控損益』之風
          險。Ⅳ、所以在此情況下，應可認定原告之『課稅產
          品所得』與『免稅產品所得』，在事實層面上可以『
          獨立計算』。」即釋明若「課稅產品所得」與「免稅
          產品所得」二者之收入絕對可分，且其成本及費用採
          合理分攤基礎與有系統分攤，則可適用財政部91年函
          釋免稅所得計算公式之獨立計算規定。故本件原告三
          角貿易之收入、銷貨成本部分，可獨立於製造部門之
          生產外，其毛利符合獨立計算，且三角貿易所產生之
          銷貨收入及成本均與免稅產品所得無關，則應不予納
          入免稅所得之計算。
        末查本件原告當年度三角貿易營業收入10,902,688,2
          53元、銷貨退回29,457,184元及營業成本10,561,040
          ,033元，是本件三角貿易銷貨毛利即為312,191,036
          元，此為被告所不爭執，惟倘按被告逕將三角貿易以
          銷貨總額納入免稅所得計算，則按其核定本件免稅所
          得之方式，推計其認定屬三角貿易營業收入淨額（三
          角貿易營業收入10,902,688,253元－銷貨退回29,457
          ,184元）之所得應為：【（全年所得額5,825,063,90
          4 元－免納或停徵所得稅之所得額129 ,217,600元－
          與經核准並完成之投資計畫產品無關之非營業損益0
          ）×（三角貿易營業收入淨額10,873, 231,069 元÷
          全部產品銷貨收入淨額74,494,608,060元（含三角貿
          易營業收入）＝831,365,579 ）】。從上開計算得知
          ，被告未察該等三角貿易係以賺取價差所生，卻仍逕
          將三角貿易以銷貨總額納入免稅所得計算，致其認定
          屬三角貿易銷貨之所得高達831,365,57 9元，顯然與
          原告當年度三角貿易實際銷貨毛利312, 191,036元差
          異甚大，更何況該三角貿易毛利係指尚未扣除應分攤
          營業費用部分，可證本件被告將三角貿易以銷貨總額
          納入免稅所得計算，顯然明顯虛增三角貿易之所得亦
          同時虛減免稅所得，導致扭曲及稀釋原告免稅所得，
          違背實質課稅原則。
（二）本件系爭免稅產品依法令規定本應以單位成本為基礎，換
      算規格不同筆記型電腦產品之銷貨量，再據以計算各次免
      稅產品新增銷貨量，於法並無不合。惟被告係以原告於所
      涉年度全部生產32位元筆記型電腦，致未准依單位成本核
      算系爭筆記型電腦新增銷貨量，於法不合：
    1.本件系爭免稅產品新增銷貨量之認定，被告未按照法令規
      定就同種類免稅產品之單位成本，依規格不同之產品換算
      銷貨量，再據以計算各次免稅產品新增銷貨量，於法顯有
      不合：
      (1)按「新增符合投資計畫之產品（勞務）銷貨量（收入）
        有關規定：（一）多次增資擴展，應按增資擴展次數，
        由距離申報年度最近一次之增資擴展，向前逐次計算各
        次新增符合投資計畫之產品（勞務）銷貨量（收入），
        不得合併一次計算。（二）新增符合投資計畫之產品銷
        貨量，應按同類產品核計；如增資前後同產品規格顯著
        不同，而根據帳證記載可以單位成本核算者，得依同種
        類產品之單位成本為基礎，換算規格不同產品之生產或
        銷貨量。經選定產品作為單位成本換算之基準，在該次
        核定免稅期間內不得變更」為財政部91年5 月20日臺財
        稅第910451619 號函釋所得計算公式之規定。
      (2)查本件系爭筆記型電腦產品雖屬相同種類者，因產品規
        格不同時，若僅依增資前後之銷貨數量增減予以比較免
        稅產品之新增銷貨量，難免因未慮及不同規格產品之生
        產製程之差異，而失公允。又各行業產品規格種類繁多
        ，需有適當合理換算標準為一致，此為財政部91年5 月
        20日臺財稅第910451619 號函釋免稅所得計算公式規定
        之旨意，即以「規格顯著不同」作為適用折算免稅產品
        約當銷售量之「構成要件」，而以「單位成本」作為折
        算時之依據，惟查本件適用之上述免稅所得計算公式所
        稱必須換算銷貨量之產品，係指同種類產品其規格有不
        同時，應依產品單位成本作為換算基礎，惟其並非指產
        品規格不同，其成本即有重大差異；此因產品成本有重
        大差異時，其產品規格即應有不同，而相同規格產之品
        ，其成本應不會有重大差異。易言之，本件適用財政部
        上述函釋免稅所得計算公式規定，其前提僅在於免稅產
        品規格是否有明顯不同即有適用。
      (3)又被告既稱本件系爭筆記型電腦產品：「自訴願人增資
        擴展前、後筆記型電腦之銷售機型別、主要材料比較表
        及直接功能說明比較等觀之，其所稱免稅產品規格不同
        係因產品之零組件不同，例如藉由零件增加功能或加快
        速度或使畫面更清淅穩定或更換機型短小之機殼或減輕
        重量等，該等零組件之改變仍不脫前述係因企業競爭不
        得不為產品功能研究改善之範疇，且不同期間之成本當
        然會有不同，縱本件確有因零件價格提高導致成本增加
        ，其成本分析仍屬價差問題，所進而提高電腦之單位成
        本，亦仍屬當期成本增加之問題，尚與不同期間之生產
        成本有重大明顯差異之情形有間。」顯然並未否認本件
        系爭筆記型電腦產品規格確有所不同，仍否准前揭財政
        部函釋免稅所得計算公式規定之適用，其論理顯然有所
        矛盾。況被告至今仍亦未提出系爭筆記型電腦產品應有
        何差異方屬規格「顯著」不同，足見被告對本件系爭免
        稅產品已滿足前揭財政部函釋構成要件之事實而未予適
        用，乃係涵攝錯誤之不適用法規情形，並有違租稅法律
        主義。
      (4)再按「認定事實，須憑證據，不得出於臆測」，此項證
        據法則自為行政處分所遵循適用，經查原告因備有SMT
        生產設備以供製造，故有關筆記型電腦最重要之內部主
        機板及各項板件均係由原告設計、開發及製造，並非透
        過外購而來，而原告於生產不同規格筆記型電腦產品時
        ，均須設計開發新型主機板以為因應，顯然並非被告所
        認：「例如藉由零件增加功能或加快速度或使畫面更清
        淅穩定或更換機型短小之機殼或減輕重量等」之情，顯
        然有違行政程序法第9 條規定，亦違背證據法則。
      (5)經參本院93年度訴字第195 號判決理由：「（二）被告
        答辯之理由：2.免稅所得額部分：（2 ）原告實際營運
        狀況：（乙）…惟因原告於84年度營利事業所得稅結算
        申報，有關78年增資擴展免稅所得部分，已選定以喜美
        1600C.C 車款作為新增銷售量之換算基礎，參照行政法
        院（現改制為最高行政法院）52年判字第345 號判例『
        公法與私法，雖各具特殊性質，但二者亦有其共通之原
        理，私法規定之表現一般法理者，應亦可適用於公法關
        係。』意旨，就納稅義務人所選擇之方法計算所得稅來
        確定公法上之債權債務關係而言，實與民法選擇之債相
        類似，所不同者，乃納稅義務人不為選擇時，稅法係擬
        制其特定方法，並於例外情形允許變更，然仍適用較嚴
        格之程序規定，故稅法上選擇權之行使本身即為確定納
        稅義務之方法，選擇權一經行使，除稅法本身另有規定
        外，不容其恣意變更。是原告對78年度及79年度約當銷
        售量均非以喜美1600C.C 車款作為換算基礎，被告查核
        87年度新增合於獎勵銷售量，遂對78年度增資擴展及79
        年增資擴展前後約當銷售量改以喜美1600C.C 車款作為
        『新增』銷售量之換算基礎計算79年度、80年度、86年
        度約當銷售量及新增免稅銷售量，…」部分，被告本應
        依照最高行政法院52年判字第345 號判例：「公法與私
        法，雖各具特殊性質，但二者亦有其共通之原理，私法
        規定之表現一般法理者，應亦可適用於公法關係。」意
        旨，准予原告選擇方法計算所得稅來確定公法上之債權
        債務關係，本件被告卻禁止選擇系爭筆記型電腦規格作
        為換算之標準，已違行政程序法第6 條之平等原則。
    2.本件免稅所得計算，因增資擴展前後產品規格不同，而採
      用單位成本換算約當銷貨量及新增銷貨量方式，實係消除
      物價變動因素，訴願機關援引判決僅以稽徵經濟考量為由
      ，否准被告適用財政部函釋規定，係已造成租稅不公平之
      情形。按訴願決定理由四所稱：「第查：訴願人89年度因
      系爭免稅產品規格是否有明顯不同致生產成本有重大鉅額
      差異，而需運用約當銷售量折算生產成本之程度之相同事
      實爭議，業訴經臺北高等行政法院95年5 月4 日92年度訴
      字第3554號判決略以『本件約當銷售量之計算涉及成本變
      動，而所謂『生產之產品有改變』本身係屬不確定之法律
      概念，自訴願人增資擴展前、後筆記型電腦之銷售機型別
      、主要材料比較表及直接功能說明比較等觀之，其所稱免
      稅產品規格不同係因產品之零組件不同，例如藉由零件增
      加功能或加快速度或使畫面更清淅穩定或更換機型短小之
      機殼或減輕重量等，該等零組件之改變仍不脫前述係因企
      業競爭不得不為產品功能研究改善之範疇，且不同期間之
      成本當然會有不同，縱本件確有因零件價格提高導致成本
      增加，其成本分析仍屬價差問題，所進而提高電腦之單位
      成本，亦仍屬當期成本增加之問題尚與不同期間之生產成
      本有重大明顯差異之情形有間。…基於免稅要件之認定本
      應從嚴（因國家給予租稅優惠乃為發展經濟，並非給予納
      稅義務人有藉此逃漏稅之機會），且為兼顧量能課稅原則
      及稽徵經濟，本件增資擴展所生之『免稅所得』在實務上
      既無法以核實認定之方式來計算，而計算公式本身係屬行
      政機關立法形成自由，並無絕對之對錯可言，況原處分機
      關之計算方式即以增資前產品原來成本為基礎來計算新增
      設備所創造之『新增免稅所得』既未違反母法相關規定，
      且推論過程復能反映計算免稅收入所應斟酌之因素，自應
      予以尊重。』故原處分機關以訴願人增資前後產品之規格
      均為32位元電腦，並無規格顯著不同之情形，自不得換算
      為當銷售量以計算上開公式中之ＣＳ計算因子，即非無憑
      。』等語在案，從而原處分機關以相同理由認系爭免稅產
      品規格無明顯不同，而調整其約當銷售量折算生產成本，
      洵無違誤。」等語，惟按：
      (1)查原告所生產之筆記型電腦產品，係經歷年多次增資擴
        展，以生產符合市場需求之不同新規格之筆記型電腦。
        謹就系爭免稅產品筆記型電腦之兩大生產製造階段及製
        程說明如下：
        第一階段：主機板＆各小板之生產及製造：進料檢驗
          →表面零件黏著→自動測試機測試→裁板補焊→自動
          測試機測試→功能測試機測試→修護、入庫。（SMT
          生產線）
        第二階段本體組合：進料檢驗→上殼加工組裝→主機
          板鎖入下殼→液晶顯示器與面框結合組裝→置入CPU
          →置入硬碟→置入軟式磁碟→置入電池→置入光碟機
          →功能測試→外觀檢測→燒機測試組裝→功能測試→
          銘板貼於機臺→機臺包裝→QA檢驗→成品出貨。
        就原告第一階段之筆記型電腦之主機板及各小板之生
          產及製造來看，因備有SMT 生產設備以供製造，故有
          關筆記型電腦最重要之內部主機板及各項板件均係由
          原告設計、開發及製造，並非透過外購而來，且原告
          於生產不同規格筆記型電腦產品時，均須設計開發新
          型主機板以為因應。是原告於第一階段須開發製造新
          型主機板、各小板及相關電路及插槽外，更於第二階
          段筆記型電腦本體組合製程時，亦須就規格不同筆記
          型電腦所增加之光碟機及紅外線、週邊卡、影像壓縮
          等新型配件設備，於第二階段製程增加以前年度所無
          程序，如置入光碟機、第二顆電池及新型配件之安裝
          ，除須增加人力以為裝配外，更增加更多之功能測試
          。故本件89年度所生產之筆記型電腦產品與84年度、
          85年度或87年度之產品顯已「規格不同」。
      (2)又本件系爭免稅產品經法令規定限為「32位元」之筆記
        型電腦方受有免稅獎勵，惟所謂32位元係指一次可以處
        理32位元的資料，而就本件系爭之免稅產品因當時於80
        年代起至93年所有推出之CPU 皆採用32位元之計算方式
        ，由此可知，該「32位元」之筆記型電腦就本件免稅產
        品而言，係屬同一種類之產品，因此就本件系爭免稅產
        品因採用不同時脈之CPU ，本可作為不同規格產品之區
        分。此參89年開始適用之「新興重要策略性產業屬於製
        造業及技術服務業部分獎勵辦法」第5 條第1 項，對於
        有關（一）資訊硬體工業範圍之筆記型電腦適用免稅範
        圍即是以：「內頻500MHz以上之可攜式電腦或精簡型電
        腦（Thin Client ）」予以限定，可見CPU 之時脈實可
        作為不同規格之判斷依據。乃被告未斟酌本件適用財政
        部67年7 月5 日臺財稅第34369 號、66年4 月29日臺財
        稅32789 號函釋及財政部87年10月7 日臺財稅第871967
        679 號函釋免稅所得計算公式係基於原告生產之筆記型
        電腦規格顯有差異，且根據帳證記載可以單位成本核算
        ，自可按不同規格免稅產品單位成本予以換算約當銷貨
        量，被告否准筆記型電腦按單位成本比例核算約當銷貨
        量，顯未就原告免稅產品特性及規格定義予以審酌，違
        背證據法則及實質課稅原則。
      (3)訴願機關援引之本院95年5 月4 日92年度訴字第3554號
        判決係以：「免稅產品規格不同係因產品之零組件不同
        ，例如藉由零件增加功能或加快速度或使畫面更清淅穩
        定或更換機型短小之機殼或減輕重量等，該等零組件之
        改變仍不脫前述係因企業競爭不得不為產品功能研究改
        善之範疇，且不同期間之成本當然會有不同，縱本件確
        有因零件價格提高導致成本增加，其成本分析仍屬價差
        問題，所進而提高電腦之單位成本，亦仍屬當期成本增
        加之問題，尚與不同期間之生產成本有重大明顯差異之
        情形有間。」及「…故基於免稅要件之認定本應從嚴（
        因國家給予租稅優惠乃為發展經濟，並非給予納稅義務
        人有藉此逃漏稅之機會），且為兼顧量能課稅原則及稽
        徵經濟，本件增資擴展所生之『免稅所得』在實務上既
        無法以核實認定之方式來計算，而計算公式本身係屬行
        政機關立法形成自由，並無絕對之對錯可言，況原處分
        機關之計算方式即以增資前產品原來成本為基礎來計算
        新增設備所創造之『新增免稅所得』既未違反母法相關
        規定，且推論過程復能反映計算免稅收入所應斟酌之因
        素，自應予以尊重。」為由，否准原告87年度筆記型電
        腦產品適用前揭財政部函釋規定，以單位成本比例核算
        約當銷貨量，惟查：
        按前開判決係未考慮與本件相同案情之筆記型電腦產
          品，業已符合前開函釋所規定有生增資前後產品規格
          顯著不同之情，且根據原告帳證記載可按單位成本核
          算者，既准予換算規格不同筆記型電腦產品之銷貨量
          。惟前開判決既認產品功能的確有所不同，然又認為
          不同功能之產品其規格仍屬相同，其判決理由先後顯
          屬矛盾，而卻未提出就筆記型電腦產品應有何差異方
          屬「規格不同」。且再就系爭免稅產品即筆記型電腦
          觀之，其「規格不同」之區分即在為功能及外觀之不
          同，原告業已陳述凡不同規格之筆記型電腦產品其生
          產流程自然有所差異，甚者原告確有系爭免稅產品之
          主體架構之生產線（SMT 生產線供製造主機板用），
          故本件免稅產品之規格不同並非透過外購零件而來，
          而須由原告自行製造不同規格之主機板以為因應，而
          零件外購乃此筆記型電腦產業製造之所需之原物料，
          惟前開判決僅以生產產品之原料是否外購為判斷產品
          規格相同與否之準據，顯乏依據，並對筆記型電腦產
          品屬規格不同需換算約當銷貨量時，另增加法規所無
          之限制，係屬不適用法規或適用法規不當之判決。
        再查前開判決否准本件不同規格筆記型電腦產品換算
          約當銷貨量，係以原告計算方式未考量各年度因物價
          波動以致成本上漲為否准理由，當有違反實質課稅原
          則之事由，又前開判決逕以稅捐稽徵機關稽徵經濟為
          判決理由考量，置而不察該等筆記型電腦產品因增資
          擴展前後產品規格不同，而有採用單位成本換算約當
          銷貨量及新增銷貨量之必要，即遽以否准適用，實為
          不適用法規或適用法規錯誤之判決。
      (4)再查原告自84年起所生產之筆記型電腦產品，係開始採
        用Intel Corporation （國際中央處理大廠，下稱英特
        爾公司）之代號PENTIUM 中央處理器，此按英特爾公司
        於87年度向原告所提「Intel Secret－Confidential D
        ocument 」機密文件中，對於原告於87年度以前所採用
        「Mobile奔騰」處理器架構即有說明：「The Mobile P
        entiumR Πprocessor is the first implementation
        of the Pentium pro processor family that isoptim
        ized for the mobile platform. It will initially
        be offered at two speeds：266MHz and 233 MHzwith
         a host bus speed of 66 MHz. It consists of aMob
        ile PentiumRΠprocessor core with an integrated
        second level cache controller and a 64－bit high
        performance host bus. 【中文翻譯：Mobile奔騰中央
        處理器（CPU ）是從奔騰P 演進改善而來，初期的Pent
        ium 有266MHz及233 MHz 兩種速度。它包含Pentium 中
        央處理器、快取（Cache ）記憶體與使用64位元的高執
        行速度的匯流排來處理運算資料】」至該PENTIUM 中央
        處理器經屬64位元架構之認定，亦可參「計算機概論－
        探索未來」書中：「以Intel 而言，在1993年（82年）
        ，推出了64位元的奔騰（Pentium ）CPU ，所以搭配此
        類CPU 的電腦稱之為Pentium 電腦或586 電腦」即明。
        故原告所自84年度開始生產之64位元處理器筆記型電腦
        ，實須重新設計新型主機板及相關散熱系統，且各項硬
        體架構亦需重新設計，方能因應效能提昇之處理器。又
        所謂32位元係指一次可以處理32位元資料之處理器，而
        64位元處理器因處理資料量一次提昇兩倍之情況下，本
        件原告系爭筆記型電腦係以使用Intel CPU 之種類，作
        為判斷64位元電腦架構之依據，而英特爾公司於84年度
        所推出代號「Pentium 」CPU ，其運算速度雖仍為32位
        元，但CPU 之輸出已達64位元，且原告開發製造之筆記
        型電腦主系統架構及記憶體DRAM輸出部分，亦已同時提
        升至64位元。
      (5)被告既不否認本件系爭筆記型電腦確有規格不同，未能
        提出何種具體量表現可作為本件「規格顯著不同之處」
        之標準，實不足採：
        本件被告未准依單位成本，核算系爭筆記型電腦新增
          銷貨量，係以原告於所涉年度全部生產32位元筆記型
          電腦為理由，而認定本件系爭筆記型電腦並無規格顯
          著不同之情惟本件，惟被告卻稱：「…本件原告既爭
          免稅產品『筆記型電腦』是否為64位元，自當探究其
          組成元件位元效能，以證原告所言是否屬實。所謂電
          腦係由純CPU 、晶片組、作業系統、應用程式及硬體
          所組成，眾所皆知，原告圖擇其中CPU 元件之外部匯
          流排，主張系爭產品即為64位元筆記型電腦，惟查系
          爭電腦，無論晶片組、作業系統、應用程式、硬體週
          邊及軟體仍為32位元架構，而CPU 運算方式亦維持32
          位元，自屬32位元筆記型電腦。故原告主張，委無足
          採。」及「…原告主張88年6 月30日修正『重要科技
          事業屬於製造業及技術服務業部份適用範圍標準』第
          3 條第1 項第2 款：『資訊工業之（一）電腦系統製
          造：一、64位元以上之個人電腦。』即可認定其運用
          PENTIUM CPU 生產64位元筆記型電腦乙節，查上開標
          準是為界定所有業者適用範圍，與原告是否生產64位
          元筆記型電腦是否屬實係屬二事，不宜混談，原告主
          張，實為本末倒置，於法不合。」云云，顯然被告無
          法否認上開88年6 月30日修正後之「重要科技事業屬
          於製造業及技術服務業部分適用範圍標準」可作為本
          件「64位元」電腦之判斷標準，此亦堪作為界定所有
          業者之適用範圍。另外本件系爭筆記型電腦究應如何
          判斷「32位元」或「64位元」，又於「32位元」或「
          64位元」標準下，應如何區分筆記型電腦之規格，爰
          請本院向該範圍標準之主管機關經濟部工業局函詢，
          以釐清被告之誤解。
        又本件經原告列舉相關事證後，均已可證本件於所涉
          年度非謂全部生產32位元電腦，而被告自始除「32位
          元」及「64位元」標準外，卻無法另提出本件系爭筆
          記型電腦何謂「規格顯著不同」之標準，卻仍否准原
          告適用財政部函釋規定，顯然有違租稅法定主義。末
          按中央信託局代辦我國中央機關有關電腦設備採購招
          標等文件來看，對於筆記型電腦之規格區分，除分別
          以不同處理速度之中央處理器予以區分，尚以顯示器
          尺寸大小作為主要規格之區分。則按行政機關「行政
          一體」原則，本件系爭筆記型電腦係屬「規格顯著不
          同」。再按88年開始適用之「新興重要策略性產業屬
          於製造業及技術服務業部分獎勵辦法」，對於有關（
          一）資訊硬體工業範圍之筆記型電腦即是以：「內頻
          500MHz以上之可攜式電腦或精簡型電腦（Thin Clien
          t 」予以限定，可見本件原告主張CPU 之時脈，實亦
          可作為不同規格之一種判斷依據。
    3.又被告於核定原告92年度營利事業所得稅結算申報案件，
      即已核認系爭免稅產品准按單位成本，換算規格不同產品
      銷貨量，此與本件原處分方式實有不一致：查原告92年度
      營利事業所得稅結算申報案件，有申報免稅所得額計773,
      193,233 元，其中計有695,316,629 元部分，係原告該於
      年度符合「促進產業升級條例」規定之免稅獎勵投資計畫
      ，而據以計算之新增免稅所得額。而被告於核定該等免稅
      獎勵投資計畫免稅所得額695,316,629 元時，係以原告申
      報數核定之而未予調整。惟原告該年度免稅所得額計算方
      式與本件89年度申報計算方式一致，即於計算免稅所得時
      ，因投資計畫筆記型電腦產品為同種類產品但因規格顯著
      不同，經予以換算約當銷貨量以玆計算新增銷貨量。故被
      告機關於核定原告92年度營利事業所得稅結算申報案件時
      ，對於有關筆記型電腦產品新增銷貨量之核定，既已認屬
      為規格顯著不同之產品，卻置本件89年度核定方式於不顧
      ，故被告否准本件筆記型電腦產適用前開函釋規定，實有
      違反核定一致性之原則下，且增加原告租稅負擔造成租稅
      不公平。
（三）綜上所述，原告89年度於計算合於獎勵免稅所得時，對於
      非自行製造之三角貿易交易係依規定按接單轉單淨額列報
      佣金收入，惟被告未察系爭三角貿易銷貨收入，其性質並
      非屬原告製造設備所生收入，逕將三角貿易之接單總額，
      列為銷貨收入總額，併納入計算新增免稅銷貨收入基礎，
      顯係增加法條所無之限制，於法難謂有合。又本件因增資
      擴展前後生產筆記型電腦因其規格顯有不同，而予以適用
      財政部67年第34369 號函釋及87年10月7 日臺財稅第8719
      67679 號函釋免稅所得計算公式規定以計算免稅產品所得
      ，即無不合。且被告對於原告相同案情之92年度營所稅申
      報案件並未有否准適用前揭函釋規定，本件卻有差別待遇
      情事，顯有違誤等語。為此，原告依據行政訴訟法第4 條
      第1 項規定提起本件撤銷訴訟，求為判決撤銷訴願決定及
      原處分。
三、被告則以：
（一）按「屬增資擴展之事業，自新增設備開始作業或開始提供
      勞務之日起，連續五年內就其新增所得，免徵營利事業所
      得稅。但以增資擴建獨立生產或服務單位或擴充主要生產
      或服務設備為限。」行為時促進產業升級條例第8 條之1
      第2 項第2 款定有明文。次按「貳、重要科技事業屬製造
      業者5 年免稅所得之計算：…不能獨立計算：屬新投資創
      立或增資擴展之重要科技事業經核准免徵營利事業所得稅
      者，得就前揭重要投資事業之公式（增加銷貨量觀念）或
      下列公式（全部機器設備比觀念）擇一計算其免稅所得。
      …註七…（一）多次增資擴展，應按增資擴展次數，由距
      離申報年度最近1 次之增資擴展，向前逐次計算各次新增
      符合投資計畫之產品（勞務）銷貨量（收入），不得合併
      1 次計算。（二）新增符合投資計畫之產品銷貨量，應按
      同類產品核計；如增資前後同產品規格顯著不同，而根據
      帳證記載可以單位成本核算者，得依同種類產品之單位成
      本為基礎，換算規格不同產品之生產或銷貨量。」復為財
      政部91年5 月20日臺財稅第0000000000號令所明釋。
（二）原告89年度增資擴展免稅所得額申報5, 195,488,423元，
      被告原查以增資擴展前一年免稅產品銷售量依前揭財政部
      函釋規定，應以同種類產品之單位成本為基數，換算同一
      年度不同規格產品之銷售量核計，分別為第4次 增資擴展
      筆記型電腦部分0 、液晶顯示監視器部分162,981 ；第5
      次增資擴展519,531 、第6 次增資擴展957, 375、第7 次
      增資擴展筆記型電腦部分28,490、液晶顯示監視器部分24
      ,087、高低頻手機部分15,761，又調整其託外加工比例為
      0.4296% ，核定本年度增資擴展免稅所得額4,695,897,55
      2 元。原告不服，提起復查及訴願均遭駁回之。
（三）經查原告主張其於臺灣接單大陸生產出貨之三角貿易，並
      未使用臺灣之機器設備生產，該部分銷銷貨收入應免併入
      全部產品銷貨收入計算免稅所得一節。查原告登記之營業
      項目包括「前項有關業務之進出口貿易業務」，系爭三角
      貿易係其產品線監視器及部分筆記型電腦於大陸設廠生產
      ，帳載亦按經濟實質以銷貨、進貨列帳，原告8 9 年度帳
      列系爭三角貿易營業收入10,902,688,253元、銷貨退回29
      ,457,184元及營業成本10,561,040,033元，於辦理89年度
      營利事業所得稅結算申報，調減外銷收入10,590，497,21
      7 元（銷貨退回29,457,184元＋營業成本10,561,040,033
      元），以其差額列報三角貿易312,191, 036元（10,902,6
      88,253元－10,590,497,217元），是該部分銷貨收入為原
      告主要營業項目之一，並非營業外損益。又系爭生產免稅
      產品，並不符合首揭財政部函釋規範獨立計算之要件。
（四）原告主張增資前後免稅產品規格顯著不相同，得依單位成
      本按比例核算約當銷售量一節。查系爭新增免稅所得之計
      算著重於量之問題，與價格並無關係，自應以系爭年度之
      生產量與基準年度之生產量比較，當生產技術或投入之原
      物料產生變化而致量產生變化時，始有約當產量換算之問
      題。本件依原告生產流程及增資擴展前、後筆記型電腦之
      銷售機型別、材料比較及功能說明表等觀之，系爭筆記型
      電腦係購置零組件加以組裝而成，其所謂規格不同係因產
      品之零組件不同，即對產品不斷的研究改進（如增加其功
      能、速度加快，畫面更清晰穩定，機型短小、重量減輕等
      ），多係藉由更換機內的零組件或機殼，並因更換筆記型
      電腦零組件或機殼，而使其單位成本提高，是其所稱「規
      格不同」，顯非由生產過程如原料耗用量或投入工時不同
      所致，僅係細部零組件、配件變動，非屬因前後產品規格
      不同致生產成本有顯著差異之情形，與財政部91年5 月20
      日臺財稅第0000000000號令釋係就產品規格顯然不同者而
      言有間，自無適用之餘地。縱本件確有因零件價格提高導
      致成本增加，其成本分析仍屬價差問題，所進而提高電腦
      之單位成本，尚與不同期間因生產製程造成成本有重大明
      顯差異之情形有間。原告於增資擴展前後之生產製程（分
      主機板和各小板之生產製造及筆記型電腦之本體組合）均
      完全相同之情形下，仍未舉證其人力、或公司資源之運用
      有何重大改變致成本鉅額提升，而未能具體量化表現因系
      爭免稅產品功能之提昇，致使增資擴展生產設備產能與基
      準年度產能之差異量已達需運用約當銷售量折算生產成本
      之程度，徒以其配件有增加，即有增加裝配人力及功能測
      試，為其主張規格顯有不同之依據云云，自無可取。
（五）新增符合投資計畫之產品銷貨量，應按同類產品核計，如
      增資前後同產品規格顯著不同，符合換算約當產量之要件
      時，方得依同種類產品之單位成本為基礎，換算規格不同
      產品之生產或銷售量。故如產品種類相同而規格並無顯著
      差異，自無換算約當產量之餘地。查原告各系爭年度所生
      產之免稅產品型號繁多，均未能逐一舉證各產品間規格是
      否顯著不同，卻逕將所有型號之產品以加權平均單位成本
      法換算約當銷售量，顯與首揭規定未合，至財政部87年10
      月7 日臺財稅第871967679 號函釋固經財政部91年5 月20
      日臺財稅第0000000000號令釋廢止，惟本件被告所採之新
      增免稅所得計算方式與處分時之法令相同，自不因上開函
      釋之廢止而有影響。
（六）臺灣目前電腦業係高度垂直分工狀態，生產零件市場週期
      （壽命）短促，是零件之性能雖有提昇，其市場價格未必
      會有很大之變動，且營利事業因銷售競爭，勢不可能將稅
      捐優惠當期之32位元電腦於嗣後免稅年度毫不作任何零組
      件功能之研究改進或機殼之更換變化，乃事理之常，惟此
      尚與規格是否改變到與原獎勵範圍有顯著不同有間，自不
      得逕謂其生產成本需運用約當銷售量折算始可得知。本件
      因約當銷售量之計算涉及成本變動，而所謂「生產之產品
      有改變」本身係屬不確定之法律概念，原告所稱免稅產品
      規格不同係因產品之零組件不同，例如藉由零件增加功能
      或加快速度或使畫面更清淅穩定或更換機型短小之機殼或
      減輕重量等，該等零組件之改變仍不脫前述係因企業競爭
      不得不為之產品功能研究改善之範疇，且不同期間之成本
      當然會有不同，縱本件確有因零件價格提高導致成本增加
      ，其成本分析仍屬價差問題，所進而提高電腦之單位成本
      ，亦仍屬當期成本增加之問題，尚與不同期間之生產成本
      有重大明顯差異之情形有間。被告之計算方式即以增資前
      產品原來成本為基礎來計算新增設備所創造之「新增免稅
      所得」，核與首揭規定並無不合。又與本件案情相同之原
      告87年度營利事業所得稅所得稅行政訴訟事件業經大院以
      92訴第3554號判決駁回在案。
（七）查CPU 之組成可概分為內部運算單元及外部匯流排，本件
      INTEL PENTIUM CPU 內部運算架構仍為32位元，為原告不
      爭之事實，雖該CPU 輸出匯流排為64位元，依據「CPU 發
      展史」、「CPU 演進報告」、「WINDOW SEVER 2003 」、
      「CPU WORLD 」、「CPU 的歷史演進」、「新世代計算機
      概論」、「最新計算機概論」、「電腦常識」及原告公司
      概況公開資料等相關文獻報告資料，仍非純64位元CPU ，
      故充其量僅能稱為配有64位元匯流排功能之「32位元CPU
      」。本件原告既爭執84年度起生產免稅產品「筆記型電腦
      」是否為64位元，自當探究「筆記型電腦」組成元件位元
      效能，以證原告所言是否屬實，所謂電腦係由純CPU 、晶
      片組、作業系統、應用程式及硬體等元件組成，眾所皆知
      ，原告圖單擇其中CPU 部分元件之外部匯流排，涵攝系爭
      產品即為64位元筆記型電腦，惟查系爭電腦無論晶片組、
      作業系統、應用程式、硬體週邊及軟體仍為32位元架構，
      而CPU 運算架構亦維持32位元，此有本院96年度訴字第02
      957 號案件原告證人蔡志宏證稱：「（問：84、85、86、
      87、88年電腦都是完全的64位元的電腦？）對於週邊設備
      方面，沒有辦法完全達到，只是主系統架構的部分提升到
      64位元。…（問：有關於原告公司所稱的64位元電腦都是
      以所使用的INTEL 的CPU 來判斷嗎？）是的…。」可參。
      原告89年度仍沿用PENTIU M 32 位元架構之CPU ，是縱認
      CPU 得為判斷電腦位元之標準，原告於系爭89年度所生產
      之免稅產品仍為32位元之筆記型電腦。至原告主張88年6
      月30日修正「重要科技事業屬於製造業及技術服務業部分
      適用範圍標準」第3 條第1 項第2 款：「資訊工業之（一
      ）電腦系統製造：一、64位元以上之個人電腦。」即可認
      定其運用PENTIUM CPU 生產64位元筆記型電腦一節，查上
      開標準是為界定所有業者適用範圍，與原告是否生產64位
      元筆記型電腦之事係屬二事，不應混談，原告主張實為本
      末倒置。
（八）本件原告自創「加權平均法」計算增資擴展之約當銷貨量
      ，惟財政部並無規定上開計算方式，如許原告自訂計算方
      式，其他業者提出「階梯式計算方式」、「指數連動法」
      等不同之計算方式，被告亦均許其各自採用，實已違反租
      稅穩定原則。
（九）本件系爭89年度原告登記之營業項目包括「各種電腦、電
      腦週邊機器及電腦終端機…監視器之製造加工買賣」及「
      前項有關業務之進出口貿易業務」等。又其88年度帳列外
      銷收入淨額73,850,537, 271 元（含系爭三角貿易營業收
      入10,902,688,253元），即於財務會計之帳載部分，就該
      三角貿易產品係依一般公認原則，按經濟實質以銷貨及進
      貨列帳；惟於辦理89年度營利事業所得稅結算申報時，經
      會計師帳外調減系爭三角貿易收入調減外銷收入10,590,
      497,217 元（銷貨退回29,457,184元＋營業成本10,561,
      040,033 元），以其差額列報三角貿易312,191,036 元（
      10,902,688,253元－10,590,497,217 元 ），是系爭三角
      貿易之銷貨收入乃原告營業項目收入之一，屬營業收入而
      非營業外收入。則被告將系爭三角貿易交易於計算免稅所
      得時，分別按其進銷貨金額予以調增原告系爭年度之營業
      成本及營業收入，自無不合。
（十）原告主張系爭三角貿易交易按進銷貨金額分別予以調增營
      業成本及營業收入，虛減銷貨收入比例及免稅所得一節。
      原告未能舉證證明其「銷貨額」、「銷貨成本」符合上述
      免稅所得計算令釋規定之「獨立計算」要件；亦即未舉證
      其整廠之機器及設備等屬經核准並完成投資計畫設備清單
      內所載，且其產品全屬投資計畫完成後於核定之免稅期間
      內所生產（提供），而其增資擴展之帳冊簿據與非屬投資
      計畫之產品（勞務）完全分開設立記載，其相關銷貨成本
      可個別單獨認定等，核與上揭獨立計算之要件不符，自無
      可採；就此三角貿易收入自仍應於後述「不能獨立計算」
      之免稅公式中計算，況且原告係採「不能獨立計算」之計
      算方式計算系爭免稅所得，故原告主張系爭三角貿易產品
      非經其自行製造，乃非增資擴建設備所生產，不在受免稅
      獎勵之範圍，故不得將此三角貿易以銷貨總額納入免稅所
      得之公式中計算云云，並不可取。
（十一）至原告主張「三角貿易起運地及交付地均在境外者不宜
        按進銷貨方式開立發票：營業人經營三角貿易，因銷售
        之貨物，其起運地非在中華民國境內，國外第三國供應
        商交付之貨物，亦未進入中華民國境內，無報關提貨憑
        證，非屬外銷貨物或進口貨物範疇，不宜按進、銷貨方
        式開立統一發票。」固經財政部79年11月19日臺財稅第
        790343956 號函釋在案，然上揭函釋係針對營業稅課稅
        範圍所為之函釋，核與本件營利事業所得稅結算申報中
        免稅所得之計算有別，自不得以該等函釋內容曲解營業
        收入之定義。原告無視於其會計師查核簽證報告中業已
        自承系爭三角貿易為買賣之實質，昧於該三角貿易實際
        為買賣，且該買賣性質不因其獲利較自製品低而變更之
        事實，復將營業稅之申報與系爭營利事業所得稅之算申
        報，為不當之比附援引，要無可採。另有關計算新增免
        稅所得額時，依首揭函釋之計算公式，分母為全部產品
        銷貨（勞物）淨額，原告主張外銷收入部分以外銷收入
        淨額減除成本後，始計入全部產品銷貨（勞務）淨額計
        算云云，核與計算公式不符，亦無可取。
（十二）本件免稅所得之計算為：【全年所得額－免徵或停徵所
        得稅之所得額－與經核准並完成之投資計畫產品（勞務
        ）無關之非營業損益】×新增符合投資計畫之產品銷貨
        （勞務）收入淨額÷全部產品銷貨收入淨額，為首揭函
        釋所明釋，上開公式係以「全年所得額」及「全部產品
        銷貨收入」為因子，比例計算免稅所得，有將各項免稅
        產品毛利加權平均之效果。原告主張如修正上開公式為
        【全年所得額－免徵或停徵所得稅之所得額－與經核准
        並完成之投資計畫產品（勞務）無關之非營業損益】×
        三角貿易收入淨額÷全部產品銷貨收入淨額，計算系爭
        三角貿易銷貨所得將較實際銷貨毛利為高云云，顯已忽
        略上開公式加權平均毛利之效果及目的係為計算產品免
        稅所得而非三角貿易個項收入之實際所得等語，資為抗
        辯。並聲明求為判決駁回原告之訴。
四、
（一）按「為促進產業升級，健全經濟發展，特制定本條例。本
      條例所稱產業係指農業、工業及服務業等各行業。」「為
      促進產業升級需要，公司得在下列用途項下支出金額百分
      之五至百分之二十限度內，抵減當年度應納營利事業所得
      稅額；當年度不足抵減時，得在以後四年度內抵減之：一
      、投資於自動化設備或技術。…」「為鼓勵重要科技事業
      、重要投資事業及創業投資事業之創立或擴充，依左列規
      定認股或應募記名股票持有時間達二年以上者，得以其取
      得該股票之價款百分之二十限度內，抵減當年度應納營利
      事業所得稅額或綜合所得稅額；當年度不足抵減時，得在
      以後四年度內抵減之；其投資於創業投資事業者之抵減金
      額，以不超過該事業實際投資科技事業金額占該事業實收
      資本額比例之金額為限…」「合於前條規定之重要科技事
      業及重要投資事業，於其股東開始繳納股票價款之當日起
      二年內得經其股東會同意選擇適用免徵營利事業所得稅或
      前條股東投資抵減之規定，擇定後不得變更。前項選擇適
      用免徵營利事業所得稅者，依下列規定辦理：一、屬新投
      資創立之事業，自其產品開始銷售之日或開始提供勞務之
      日起，連續五年內免徵營利事業所得稅。二、屬增資擴展
      之事業，自新增設備開始作業或開始提供勞務之日起，連
      續五年內就其新增所得，免徵營利事業所得稅。但以增資
      擴建獨立生產或服務單位或擴充主要生產或服務設備為限
      。…第二項免徵營利事業所得稅，得由該事業在其產品開
      始銷售之日或勞務開始提供之日起，二年內自行選定延遲
      開始免稅之期間；其延遲期間最長不得超過四年，延遲後
      免稅期間之始日，應為一會計年度之首日。」行為時促進
      產業升級條例第1 條、第6 條第1 項第1 款、第8 條、第
      8 條之1 分別定有明文。而行政院依促進產業升級條例第
      8 條第3 項規定訂有「重要科技事業屬於製造業及技術服
      務業部分適用範圍標準」；依行為時該標準（88年12月31
      日廢止）第2 條、第3 條第2 款第1 目第1 小目、第2 目
      第4 小目規定：「（第1項 ）重要科技事業之適用範圍，
      其屬製造業者，應符合下列各要件：一、投資計畫生產之
      產品屬通訊工業、資訊工業、消費性電子工業、半導體工
      業、精密器械與自動化工業、航太工業、高級材料工業、
      特用化學品與製藥工業、醫療保健工業及污染防治工業，
      且未經申請重要投資事業之獎勵。二、投資計畫之實收資
      本額或增加實收資本額新臺幣二億元以上。三、投資計畫
      之全新機器、設備購置金額新臺幣一億元以上。…（第4
      項）公司之投資計畫應於符合重要科技事業適用範圍核准
      函核發之次日起三年內完成。」、「前條投資計畫生產之
      產品或提供之技術服務，其範圍如下：…二、資訊工業：
      （一）電腦系統製造：1.三十二位元以上之個人電腦。…
      4.輸出裝置：(1) 十七吋以上彩色監視器。…」認定屬製
      造業之資訊工業為促進產業升級條例所稱之「重要科技事
      業」，且就該事業適用促進產業升級條例之範圍予以明訂
      。
（二）次按「壹、重要投資事業5 年免稅所得之計算：…(二)、增
      資擴展：1 、符合經核准並完成之投資計畫之產品（勞務
      ）、機器、設備、廠房及工程等全部屬經核准並完成投資
      計畫之全新設備清單所載者：(1)、投資計畫完成之日起投
      資計畫之產品（勞務）銷貨量－向稅捐稽徵機關申請核備
      日或投資計畫完成日之前一年度投資計畫之產品（勞務）
      銷貨量＝新增符合投資計畫之產品（勞務）銷貨（註七）
      。(2)、新增符合投資計畫之產品（勞務）銷貨量×投資計
      畫之產品銷貨（勞務）收入淨額÷投資計畫產品（勞務）
      銷貨量＝新增符合投資計畫之產品銷貨（勞務）收入淨額
      。(3)、【全年所得額－免納或停微所得稅之所得額－與經
      核准並完成之投資計畫產品（勞務）無關之（非營業收入
      －非營業損失）】×新增符合投資計畫之產品銷貨（勞務
      ）收入淨額÷全部產品銷貨（勞務）收入淨額＝新增免稅
      所得額。2 、符合經核准並完成之投資計畫之產品（勞務
      ）、機器、設備、廠房及工程等非全部屬經核准並完成投
      資計畫之全新設備清單所載者：…」「貳、重要科技事業
      屬製造業者5 年免稅所得之計算：一、獨立計算：(一)、屬
      新投資創立或增資擴展之重要科技事業，經核准免徵營利
      業所得稅者，其投資計畫完成後投資計畫之勞務（產品）
      如其帳冊設置完全並與非屬投資計畫之勞務（產品）完全
      設立記載，且其銷貨額、銷貨成本及毛利獨立計算，並嚴
      格合理分攤管理費用及與該新投資創立或增資擴展新增之
      免稅所得有關之非營業損益者（註一）者，其新投資創立
      或增資擴展新增之免稅所得可依其記載情形核實認定。(二)
      、所謂『銷貨額』、『銷貨成本』可獨立計算者，係指計
      算免稅所得時，其整廠之機器、設備、廠房及工程等（註
      三）屬經核准並完成投資計畫設備清單內所載者，且其產
      品（勞務）全部屬投資計畫完成後於核定之免稅期間內所
      生產（提供）者，或整架飛機或整艘船舶而言，而其冊簿
      據與非屬投資計畫之產品（勞務）完全分開設立記載，其
      相關銷貨成本可個別單獨認定。…二、不能獨立計算：屬
      新投資創立或增資擴展之重要科技事業經核准免徵營利事
      業所得稅者，得就前揭重要投資事業之公式（增加銷貨量
      觀念）或下列公式（全部機器設備比觀念）擇一計算其免
      稅所得。…」「註七、新增符合投資計畫之產品（勞務）
      銷貨量（收入）有關規定：(一)多次增資擴展，應按增資擴
      展次數，由距離申報年度最近1 次之增資擴展，向前逐次
      計算各次新增符合投資計畫之產品（勞務）銷貨量（收入
      ），不得合併1 次計算。(二)新增符合投資計畫之產品銷貨
      量，應按同類產品核計；如增資前後『同產品規格顯著不
      同』，而根據帳證記載可以單位成本核算者，得依同種類
      產品之單位成本為基礎，換算規格不同產品之生產或銷貨
      量。…」乃財政部以91年5 月20日臺財稅第0000000000號
      令所明釋之計算公式。該函令且明載於該令發布日前未核
      課確定之案件，均有適用。核此乃財政部基於其主管稅捐
      稽徵事務權責，於法定職權範圍內，就關於上開促進產業
      升級條例第8 條之1 第2 項規定免徵營利事業所得稅之新
      增所得計算方式，所為細節性、技術性之統一釋示，因屬
      規範免稅所得範圍所必要（「增資擴展所生之所得」規定
      於事實涵攝過程因具複雜性而須以數學公式表達並計算）
      ，並未牴觸促進產業升級條例及所得稅法等相關法規立法
      意旨，且無違法律保留及租稅法定原則，則此稅捐稽徵機
      關基於確實提升經濟考量所頒布之認定公式，自得從法規
      生效之日起（司法院釋字第287 號解釋意旨參照），為其
      所屬稅捐稽徵辦理相關案件所援用；財政部且於上述91年
      5 月20 日 令中明示該部77年5 月18日臺財稅第77065151
      號函及87年10月7 日臺財稅第871967679 號函，自該令發
      文之日起，停止適用。
五、上開事實概要欄所述之事實，除後列之爭點事項外，其餘為
    兩造所不爭執，並有原處分書、經濟部工業局89年5 月20日
    工中字第561922號函、核定稅額繳款書、91年5 月30日89年
    度營利事業所得稅結算申報核定通知書、核定通知書調整法
    令及依據說明書、合於獎勵項目及標準免稅所得額計算表、
    營利事業所得稅結算申報更正項目調整數額報告表、88年度
    營利事業所得稅覆核報告（前期資料）、業界開發產業技術
    計畫補助計畫案件清單、補助款列表、挑選科目查核內容、
    領取補助款之營利事業資料表、執行計畫相關資料表、稽核
    科覆核報告、營利事業所得稅結算申報調查項目調整數額報
    告表、股東可扣抵稅額帳戶變動明細申報表異常審核清單、
    89年度營利事業所得稅覆核報告書、81年度損益科目查核說
    明、產品別損益表、原告89年度寄外存貨轉銷售憑證、去料
    加工銷售憑證、出售材料損益表、87年度產品別營業費用表
    、N32U2 研究技術文件、N31T3 研究技術文件、N31W研究技
    術文件、原告89年度申報研發單位研究用之消耗材料、原材
    料及樣品費明細帳、導入電子化支出明細表、88年度未分配
    盈餘申報核定通知書、89年度案件重點查核分析、89年度稅
    簽免稅明細表、稅簽所得稅明細、87年度未分配盈餘調整數
    額報告表、股東可扣抵稅額帳戶變動明細申報表異常審核清
    單（非擴大書審）、進項分析表、自動化、溫室氣體排放量
    減量設備或技術申請核准適用投資抵減稅額明細表、課稅資
    料歸戶清單、其他損失明細表、89年12月SLM 及LCM 明細表
    、12月庫存成品LCM 明細表、費用及市場價格表、原告傳票
    摘要、營業人銷貨退回進貨退出或折讓證明單、核示申請書
    及客戶銷退明細表、客訴反應處理報告表、國內退修成品明
    細表、進口報單、帳戶明細報告、開模申請書、訂購合約書
    、模具驗收報告表、模具保管合約書、重要科技事業完成證
    明、原告84年度、85年度、87年度、88年度現金增資購進機
    器設備清表、89年度預付設備明細表（預付自製設備款、預
    付外購設備款、預付內購設備款、預付工程款、預付模具款
    ）、原告組織架構圖、89年度研究人員名冊、89年度教育訓
    練計畫表、第四季內部訓練計畫表、內訓及語文訓練費用統
    計表、89年度公司內部訓練一覽表、語文訓練一覽表、89年
    派外訓練紀錄表、89年度增購研發儀器設備適用研發支出抵
    減明細表、自動化設備或技術申請核准適用投資抵減稅額明
    細表、網際網路業製造業及技術服務業購置設備或技術投資
    抵減證明、促進產業升級第5 條申請耐用年數儀器設備按兩
    年加速折舊清單、89年度導入電子化支出彙總表及明細表、
    89年度營利事業所得稅結算及88年度未分配盈餘申報書（資
    產負債表、營業成本明細表、其他費用及製造費用明細表、
    捐贈費用明細表、總分支機構申報營業稅銷售額明細表、已
    申報扣抵進項稅額之憑證及進口貨物金額統計表、所得稅法
    規定有列支限額之項目標準計算表、各類給付收益扣繳稅額
    及可扣抵稅額與申報金額調節表、各類所得扣繳暨免扣繳憑
    單、股利憑單、稅額扣抵比率之計算及盈餘分配項目明細表
    、查核簽證報告書）、89年度損益科目查核說明與應納稅額
    計算、第七組筆記型電腦明細表、電腦規範書及答標單、英
    特爾公司之機密文件、英特爾公司「Pentium 」CPU 係屬於
    64通道之規格說明及實物照片圖、晶片組64位元輸出通道圖
    、中央處理單元的介紹及演進報告、本院96年度訴字第2957
    號準備程序筆錄等件分別附原處分卷、訴願卷及本院卷可稽
    ，為可確認之事實。
六、歸納兩造之上述主張，本件之爭點厥為：系爭三角貿易之銷
    貨收入及成本是否符合獨立計算要件？應否納入免稅所得額
    計算？系爭筆記型電腦屬「32位元」或「64位元」之判斷標
    準為何？原告系爭年度所生產之筆記型電腦規格上有無顯著
    不同？系爭筆記型電腦免稅產品新增銷貨量依法應如何認定
    ？本件有無財政部91年5 月20日臺財稅第0000000000號令之
    適用？被告所核定增資擴展免稅所得額及補徵稅額有無違誤
    ？原處分有無違反實質課稅原則及量能課稅原則？茲分述如
    下：
（一）按，促進產業升級條例之立法目的，旨在促進產業升級，
      健全經濟發展，為該條例第1 條所明定。國家之所以給予
      企業研究發展費用之稅捐抵減優惠，實係為經濟上之長遠
      發展，而犧牲稅捐之公平性與中立性，給予研究發展之企
      業特殊優惠。國家固然可以用租稅之手段來獎勵產業，以
      提升經濟發展，但如此必然會與從憲法平等權所延伸出來
      之「量能課稅」理想產生衝突。在現今自由經濟體制下，
      任何廠商要在市場生存，都必須不斷在生產及行銷之效能
      上精進，如果把「研究發展」之定義放寬解釋，則任何效
      能上的努力，無一不可謂為「研究發展」，如此解釋之結
      果即會使上開法律「以犧牲量能課稅來促進未來經濟發展
      」之規範意旨為之落空，造成「對產業的大量優惠以致違
      反平等原則，卻沒有換得國家產業取向於未來的真實提升
      」，以致形成目的與手段間的不均衡，而違反比例原則之
      要求。因此，財政部針對促進產業升級條例第8 條之1 第
      2 項規定所為有關計算免稅所得之上開91年5 月20日臺財
      稅第0000000000號函令，既符立法本旨，則稅捐稽徵機關
      於計算該免稅所得時，自應依該函令所載之計算公式核計
      。而計算公式本身係屬行政機關立法形成自由，系爭以增
      資前產品原來成本為基礎來計算新增設備所創造之「新增
      免稅所得」又未違反母法相關規定，且推論過程復能反映
      計算免稅收入所應斟酌之因素，自應予以尊重。本件原告
      系爭免稅所得於財政部上開91年5 月20日令發布時，尚未
      經被告核定，該令復明釋自其發文之日起，77 年5月18日
      臺財稅字第770656151 號函及87年10月7 日臺財稅字第87
      1967679 號函釋均停止適用，是本件有關系爭免稅所得之
      計算，自應適用上述財政部91年函令規定，合先敘明。
（二）次按，行政訴訟法第136 條規定：「除本法有規定者外，
      民事訴訟法第二百七十七條之規定於本節準用之。」其立
      法理由謂：「行政訴訟之種類增多，其舉證責任自應視其
      訴訟種類是否與公益有關而異。按舉證責任，可分主觀舉
      證責任與客觀舉證責任。前者指當事人一方，為免於敗訴
      ，就有爭執之事實，有向法院提出證據之行為責任；後者
      指法院於審理最後階段，要件事實存否仍屬不明時，法院
      假定其事實存在或不存在，所生對當事人不利益之結果責
      任。本法於撤銷訴訟或其他維護公益之訴訟，明定法院應
      依職權調查證據，故當事人並無主觀舉證責任。然職權調
      查證據有其限度，仍不免有要件事實不明之情形，故仍有
      客觀之舉證責任。至其餘訴訟，當事人仍有提出證據之主
      觀舉證責任，爰規定除本法有規定者外，民事訴訟法第二
      百七十七條之規定於本節準用之。」另民事訴訟法第277
      條前段規定：「當事人主張有利於自己之事實者，就其事
      實有舉證之責任。」從立法理由觀察，判定行政訴訟是否
      有舉證責任的問題，端以該訴訟類型是否涉及公益為斷，
      像撤銷訴訟或其他維護公益的訴訟，因有公益色彩，法律
      乃明文規定法院負有調查證據的職責，故當事人並無主觀
      的舉證責任（按其定義係指證據提出責任），應由法院依
      職權調查可以證明訟爭事實的證據。反之，若不具有公益
      性質，例如與民事訴訟法相同的確認及給付訴訟，則仍有
      證據提出責任。惟不管是否為有關公益性質的訴訟，亦無
      論是否採行職權調查主義，其證據的調查不免時有所盡，
      要件事實真偽不明的情形仍有可能發生，故需有客觀的舉
      證責任，為此乃規定本法仍準用民事訴訟法第277 條。因
      此，有關課稅處分之要件事實，其為課稅公法關係發生者
      ，如營利事業所得稅有關營業收入，依上開說明，固應由
      稅捐稽徵機關負舉證責任；惟限制、減免處分內容，如所
      得稅之寬減及免稅之要件事實，乃例外事實，則應由人民
      負舉證責任。而稅捐優惠係就依稅法一般規定已成立之稅
      捐債務，因優惠之特別規定而例外減免其稅負金額，屬於
      權利發生後之權利解消事由，則此等優惠構成要件事實之
      證明責任，不論從證據掌控或利益歸屬之觀點言之，均應
      由納稅義務人負擔證明責任。本件就系爭免稅所得之計算
      ，依前揭財政部91年5 月20日臺財稅第0000000000號函令
      意旨，雖可分為獨立計算及不能獨立計算二大類。惟所稱
      「獨立計算」乃指其「銷貨額」、「銷貨成本」及毛利可
      獨立計算者；而所謂「銷貨額」、「銷貨成本」可獨立計
      算者，則係指計算免稅所得時，其整廠之機器、設備、廠
      房及工程等屬經核准並完成投資計畫設備清單內所載者，
      且其產品（勞務）全部屬投資計畫完成後於核定之免稅期
      間內所生產（提供）者，或整架飛機或整艘船舶而言，而
      其帳冊簿據與非屬投資計畫之產品（勞務）完全分開設立
      記載，其相關銷貨成本可個別單獨認定者始屬之。準此，
      本件有關系爭免稅所得是否得依「獨立計算」事實倘有不
      明，自應由原告就其「銷貨額」、「銷貨成本」係符上述
      「獨立計算」要件，負客觀之舉證責任。
（三）本件原告在系爭年度登記之營業項目包括「各種電腦、電
      腦週邊機器及電腦終端機…監視器之製造加工買賣」及「
      前項有關業務之進出口貿易業務」等，有其會計師查核簽
      證報告書之總說明在卷可參（參見原處分卷第46頁）。又
      其89年度帳列外銷收入淨額73,850,537,271元（參見原處
      分卷第24頁；含系爭三角貿易營業收入10,902,688,253元
      ），即於財務會計之帳載部分，就該三角貿易產品係依一
      般公認原則，按經濟實質以銷貨及進貨列帳；惟於辦理89
      年度營利事業所得稅結算申報時，經會計師帳外調減系爭
      三角貿易收入，調減外銷收入10,590,497,217元（銷貨退
      回29,457,184元＋營業成本10,561,040,033元），以其差
      額列報三角貿易佣金收入312,191,036 元（10,902,688,2
      53元－10,590,497,217元），亦有上開會計師查核簽證報
      告書之損益科目查核說明與應納稅額計算書（參見原處分
      卷第24頁）。系爭三角貿易之銷貨收入既係在原告之營業
      範圍內，且最初亦申報為外銷收入之一，自屬營業收入，
      而非營業外收入，原告將之界定為佣金收入，非屬營業收
      入，即與事實不符，委非可採。因此，被告將該三角貿易
      交易，於計算系爭免稅所得時，分別按其進銷貨金額予以
      調增原告系爭年度之營業成本及營業收入，於法自無不合
      。
（四）雖原告主張「原告三角貿易收入、銷貨成本部分，可獨立
      於製造部門之生產外，其毛利符合獨立計算，且三角貿易
      所產生之銷貨收入及成本均與免稅產品所得無關，則依前
      開財政部91年函釋免稅所得計算公式有關獨立計算之規定
      ，即應自免稅所得計算公式中予以排除一節，而無須將其
      所得混雜於免稅所得之計算公式之中，方符促進產業升級
      條例第8 條之1 規定免稅獎勵規定之範圍。」云云。但按
      ，關於屬製造業之新投資創立或增資擴展之重要科技事業
      5 年免稅所得可獨立計算者，其銷貨額、銷貨成本及毛利
      應獨立計算，並嚴格合理分攤管理費用及與該新投資創立
      或增資擴展新增之免稅所得有關之非營業損益者始足當之
      ；又所謂銷貨額、銷貨成本可獨立計算者，係指計算免稅
      所得時，其整廠之機器、設備、廠房及工程等屬經核准並
      完成投資計畫設備清單內所載者，且其產品（勞務）全部
      屬投資計畫完成後於核定之免稅期間內所生產（提供）者
      ，或整架飛機或整艘船舶而言，而其冊簿據與非屬投資計
      畫之產品（勞務）完全分開設立記載，其相關銷貨成本可
      個別單獨認定，為前揭財政部91年函令所釋示明確。惟本
      件原告並未提示有關證據，以證明其整廠之機器及設備等
      屬經核准並完成投資計畫設備清單內所載，且其產品全屬
      投資計畫完成後於核定之免稅期間內所生產（提供），及
      其增資擴展之帳冊簿據與非屬投資計畫之產品（勞務）完
      全分開設立記載，其相關銷貨成本可個別單獨認定等事實
      ，揆諸前開說明，自難謂已符合上揭獨立計算之要件。況
      且，本件原告係採「不能獨立計算」之方式計算系爭免稅
      所得，為原告所不爭，故原告主張系爭三角貿易產品非經
      其自行製造，乃非增資擴建設備所生產，不在受免稅獎勵
      之範圍，故不得將此三角貿易以銷貨總額納入免稅所得之
      公式中計算云云，即非可採。至「營業人接受國外客戶訂
      購貨物，收取該國外客戶開立信用狀為保證，洽由辦理外
      匯銀行另行開立信用狀，而由第三國供應商直接對首開國
      外客戶交貨者，該營業人得按收付信用狀之差額，視為佣
      金或手續費收入列帳後開立統一發票，並依照營業稅法第
      七條第二款規定，適用零稅率。」「三角貿易起運地及交
      付地均在境外者不宜按進銷貨方式開立發票：營業人經營
      三角貿易，因銷售之貨物，其起運地非在中華民國境內，
      國外第三國供應商交付之貨物，亦未進入中華民國境內，
      無報關提貨憑證，非屬外銷貨物或進口貨物範疇，不宜按
      進、銷貨方式開立統一發票。」固經財政部分別以75年7
      月29日臺財稅第0000000 號、79年11月19日臺財稅第7903
      43956 號函釋在案。然此與財政部79年6 月30日臺財稅第
      790647491 號函、81年9 月18日臺財稅第810326956 號函
      、84年10月19日臺財稅第841651421 號函同係針對營業稅
      課稅範圍所為之函釋，核與本件營利事業所得稅結算申報
      中免稅所得之計算有別，自不得以該等函釋內容曲解營業
      收入之定義。原告無視於其會計師查核簽證報告書中業已
      自承系爭三角貿易為買賣之實質（見原處分卷第24頁），
      猶執該等函釋主張系爭三角貿易性質係屬「銷售勞務」，
      其將該貿易接單轉單差額以佣金收入列報營業收入項下依
      該等函釋乃屬有據，且三角貿易因無生產之附加價值，其
      毛利較原告所生產應免稅產品為低，被告僅為達稽徵便利
      ，於計算系爭免稅所得時，將其賺取之三角貿易價差視為
      「銷貨淨額」，有違所得稅法第24條第1 項及促進產業升
      級條例第8 條之1 之立法原意云云，顯昧於依一般公認原
      則及經濟實質關係，該三角貿易實際為買賣，且該買賣性
      質不因其獲利較自製品低而變更之事實，復將營業稅之申
      報與系爭營利事業所得稅之算申報，為不當之比附援引，
      俱無可採。
（五）另依財政部91年5 月20日臺財稅第0000000000號令發布促
      進產業升級條例第8 條之1 免徵營利事業所得稅之計算公
      式，本件免稅所得之計算為：【全年所得額－免徵或停徵
      所得稅之所得額－與經核准並完成之投資計畫產品（勞務
      ）無關之非營業損益】×新增符合投資計畫之產品銷貨（
      勞務）收入淨額÷全部產品銷貨收入淨額。上開公式係以
      「全年所得額」及「全部產品銷貨收入」為因子，比例計
      算免稅所得，有將各項免稅產品毛利加權平均之效果。原
      告主張若修正上開公式為：【全年所得額－免徵或停徵所
      得稅之所得額－與經核准並完成之投資計畫產品（勞務）
      無關之非營業損益】×三角貿易收入淨額÷全部產品銷貨
      收入淨額，計算系爭三角貿易銷貨所得將較實際銷貨毛利
      為高云云，則顯然忽略上開公式加權平均毛利之效果，及
      本件係為計算產品免稅所得而非三角貿易個項收入實際所
      得之目的。故原告主張「本件被告將三角貿易以銷貨總額
      納入免稅所得計算，顯然明顯虛增三角貿易之所得亦同時
      虛減免稅所得，導致扭曲及稀釋原告免稅所得，違背實質
      課稅原則。」云云，即有所誤解，洵非可採。至於有關計
      算新增免稅所得額時，分母為全部產品銷貨（勞物）淨額
      ，然原告主張外銷收入部分以外銷收入淨額減除成本後，
      始計入全部產品銷貨（勞務）淨額計算云云，則與計算公
      式不符，亦無可取。
（六）再者，本件原告認系爭免稅產品規格有明顯不同致增資擴
      展生產設備產能有重大鉅額差異，而需運用約當銷售量折
      算生產成本之程度，無非係以：「就原告第一階段之筆記
      型電腦之主機板及各小板之生產及製造來看，因備有SMT
      生產設備以供製造，故有關筆記型電腦最重要之內部主機
      板及各項板件均係由原告設計、開發及製造，並非透過外
      購而來，且原告於生產不同規格筆記型電腦產品時，均須
      設計開發新型主機板以為因應。是原告於第一階段須開發
      製造新型主機板、各小板及相關電路及插槽外，更於第二
      階段筆記型電腦本體組合製程時，亦須就規格不同筆記型
      電腦所增加之光碟機及紅外線、週邊卡、影像壓縮等新型
      配件設備，於第二階段製程增加以前年度所無程序，如置
      入光碟機、第二顆電池及新型配件之安裝，除須增加人力
      以為裝配外，更增加更多之功能測試。故本件89年度所生
      產之筆記型電腦產品與84年度、85年度或87年度之產品顯
      已『規格不同』。」「原告所自84年度開始生產之64位元
      處理器筆記型電腦，實須重新設計新型主機板及相關散熱
      系統，且各項硬體架構亦需重新設計，方能因應效能提昇
      之處理器。又所謂32位元係指一次可以處理32位元資料之
      處理器，而64 位 元處理器因處理資料量一次提昇兩倍之
      情況下，本件原告系爭筆記型電腦係以使用Intel CPU 之
      種類，作為判斷64位元電腦架構之依據，而英特爾公司於
      84年度所推出代號『Pentium 』CPU ，其運算速度雖仍為
      32位元，但CPU 之輸出已達64位元，且原告開發製造之筆
      記型電腦主系統架構及記憶體DRAM輸出部分，亦已同時提
      升至64位元。」云云為據。然查：
    1.依前揭財政部以91年5 月20日臺財稅第0000000000號函令
      意旨，如增資前後「同產品規格顯著不同」，且其帳證記
      載可以單位成本核算者，固得依同種類產品之單位成本為
      基礎，換算規格不同產品之生產或銷貨量，惟其中所稱之
      「產品規格顯著不同」，係屬不確定之法律概念，該如何
      適用，應就具體個案判斷之。按系爭免稅所得之計算係以
      計算所得之「新增符合投資計畫之產品（勞務）銷貨量」
      為基礎，據為計算出「新增符合投資計畫之產品銷貨（勞
      務）收入淨額」，再以之為據，自全年所得額中算出「新
      增免稅所得額」，為前揭財政部91年函令所明釋。而所謂
      「新增符合投資計畫之產品（勞務）銷貨量」既云「銷貨
      量」，自係著重於數量之計算，而應以系爭年度之生產量
      與基準年度之生產量比較，原與價格無關，僅於生產技術
      或投入之原物料有變化，致製程產能發生「顯著」差異，
      而以銷貨量之增減比較，顯失公允者，財政部始同意在基
      期與優惠年度生產此同種類產品規格顯著不同，以致增資
      擴展生產設備產能相差過大之情形下，採取折算的觀念，
      得根據帳證記載以單位成本核算者，依同種類產品之單位
      成本為基礎，換算規格不同產品之生產或銷貨量，以為計
      算基礎（即所謂之「約當銷售量」─見上述計算公式註七
      ）。
    2.依原告所述，其生產系爭免稅產品筆記型電腦分為「主機
      板及各小板之生產及製造」及「本體組合」兩大階段；而
      所謂之「本體組合」階段，乃包括「液晶顯示器與面框結
      合組裝」、「置入CPU 」、「置入硬碟」、「置入軟式磁
      碟」、「置入電池」、「置入光碟機」等部分（見本院卷
      第20頁原告起訴狀），該等部分與顯示卡、音訊等，均係
      原告外購產品乙節，業經證人蔡志宏即原告員工於另案（
      本院96年度訴字第02957 號案）到庭證述明確（見本院卷
      第246 頁）。按臺灣目前電腦業係高度垂直分工狀態，生
      產零件市場週期（壽命）短促，是零件之性能雖有提昇，
      其市場價格未必會有很大之變動，乃電腦業市場現況，且
      衡諸常理，營利事業因銷售競爭之故，固不可能不將稅捐
      優惠當期之32位元電腦，在嗣後免稅年度內作相關零組件
      功能之研究改進或機殼之更換變化，惟此尚與規格改變到
      與原獎勵範圍有「顯著不同」有間，自不得逕謂其生產成
      本需運用約當銷售量折算始可得知。本件因約當銷售量之
      計算涉及成本變動，原告既於復查申請書內陳稱：「…於
      八十九年度生產之產品均為新機種與新規格，除各年度筆
      記型電腦產品之外觀已顯有更新外，其處理運算速度上亦
      有明顯差異（原告於起訴後則補充說明其運算速度仍為32
      位元，參見本院卷第173 頁），至於使用之記憶系統、顯
      示幕尺寸、硬碟、系統電源及相關模組等之型式、容量、
      性能亦有所不同，且原告為因應消費市場之需求，必須重
      新設計內部模組及機板，及配合加速整合其他週邊產品（
      光碟機、軟碟機）之替換，故本公司投入之相關研發人力
      及組裝工時，自因隨著電腦產品規格更新而有其不同。」
      等語（參見原處分卷第971 頁），顯見原告增資擴展前後
      所產製筆記型電腦，係購置零組件加以組裝而成，規格不
      同係因產品之零組件不同，即其對產品不斷的研究改進（
      如增加其功能、速度加快，畫面更清晰穩定，機型短小、
      重量減輕等），多係藉由更換機內的零組件或機殼，並因
      更換筆記型電腦零組件或機殼，而使其單位成本提高，此
      參諸前揭證人蔡志宏所證：「…針對筆記型電腦公司就有
      20個型號，會有不同型號的原因係針對客戶別的需求（如
      外觀設計的理念），針對產品線（如商用用途或家用用途
      就會有不同的週邊支援軟體）、針對特別輕薄或高效能的
      機種（如20吋的筆記型電腦，又如有強大繪圖能力、儲存
      能力的機型）。」等語益明（見本院卷第245 頁），是此
      針對零組件改變之設計、型號，仍不脫前述係因企業競爭
      不得不為之產品功能研究改善之範疇，而其成本之差異主
      要仍在外購零件方面。且不同期間之成本當然會有不同，
      縱本件確有因零件價格提高導致成本增加，其成本分析仍
      屬價差問題，所進而提高電腦之單位成本，亦仍屬當期成
      本增加之問題，尚與不同期間之生產成本有重大明顯差異
      之情形有別；即便原告於其主機板及各小板之生產及製造
      階段，因而須依其外購配件之不同而為各種線路整合之設
      計，然此外觀、功能之不同，仍有待原告進一步舉證已達
      規格「顯著」不同之程度，始有以約當銷售量計算之必要
      ，而非謂規格不同即應以約當銷售量計算。原告於增資擴
      展前後之生產製程（分主機板和各小板之生產製造及筆記
      型電腦之本體組合）均完全相同之情形下（參見本院卷第
      44頁原告起訴狀所述流程圖），仍未舉證其人力、或公司
      資源之運用有何重大改變致成本鉅額提升，而未能具體量
      化表現因系爭免稅產品功能之提昇，致使增資擴展生產設
      備產能與基準年度產能之差異量已達需運用約當銷售量折
      算生產成本之程度，徒以其配件有增加，即有增加裝配人
      力及功能測試，為其主張規格顯有不同之依據云云，即非
      可取。
    3.另前揭「重要科技事業屬於製造業及技術服務業部分適用
      範圍標準」業於88年12月31日廢止，本件為89年度營利事
      業所得稅結算申報案件，本無適用之餘地。況且，上開標
      準是為界定所有業者適用範圍，與原告是否生產64位元筆
      記型電腦之事係屬二事，不應混為一談。縱認其規定仍可
      中性地作為本件有關「64位元」電腦之參考標準，然所謂
      「64位元電腦」係由純64位元之處理器（CPU ）及相對應
      之作業系統及硬體及匯流排所組成，其中CPU 之組成可概
      分為內部運算單元及外部匯流排，又INTEL PENTIUM 系列
      之CPU 在PENTIUM3之前僅輸出匯流排為64位元，內部運算
      方式仍為32位元，亦即PENTIUM 系列之CPU 在PENTIUM3之
      前，均屬32位元，係迄至PENTIUM4始有64位元之微處理器
      架構等情，有「CPU 發展史」、「CPU 演進報告」、「WI
      NDOW SEVER 2003 」、「CPU WORLD 」、「CPU 的歷史演
      進」、「新世代計算機概論」、「最新計算機概論」、「
      電腦常識」及原告公司概況公開資料等相關文獻報告附卷
      可稽（參見本院卷第218 －243 頁）。又電腦係由純CPU
      、晶片組、作業系統、應用程式及硬體等元件所組成，本
      件原告既爭執84年度起生產免稅產品「筆記型電腦」為64
      位元，自當從上開組成元件及位元效能加以探究，而非侷
      限於其中之部分元件。經查，系爭電腦產品，自84年起，
      無論晶片組、作業系統、應用程式、硬體週邊及軟體仍為
      32位元架構，而CPU 運算架構亦維持32位元，不僅有前開
      文獻報告資料可稽，且前揭證人蔡志宏亦證稱：「（問：
      84、85、86、87、88年電腦都是完全的64位元的電腦？）
      對於週邊設備方面，沒有辦法完全達到，只是主系統架構
      的部分提升到64位元。…（問：有關於原告公司所稱的64
      位元電腦都是以所使用的INTEL 的CPU 來判斷嗎？）是的
      。…」等語可參（參見本院卷第245 、246 頁），本件89
      年度仍沿用PENTIUM 32位元運算架構之CPU 之情，亦為原
      告所不爭執，是縱認CPU 得為判斷電腦位元之標準，原告
      於系爭89年度所生產之免稅產品仍為32位元之筆記型電腦
      ，遑論以電腦整體而言。本件INTEL PENTIUM CPU 內部運
      算架構既為32位元，雖該CPU 輸出匯流排為64位元，依照
      上開說明，仍非純64位元CPU ，充其量僅能稱為配有64位
      元匯流排功能之「32位元CPU 」。從而，被告以原告增資
      前後產品之規格均為32位元電腦，並無規格顯著不同之情
      形，自不得換算為約當銷售量以為上開公式中之新增符合
      投資計畫之產品銷貨產品新增銷貨收入之計算因子，而認
      原告本期免稅產品之單位成本換算基期約當銷售量有誤，
      應按總免稅產品之銷貨收入淨額計算新增免稅所得，而為
      上述調整之處分，揆諸首揭規定，自無違誤，原告主張其
      使用之CPU 外部匯流排已達64位元，其自84年度即有生產
      64位元電腦云云，洵無可採。
    4.再者，新增符合投資計畫之產品銷貨量，應按同類產品核
      計，但如增資前後同產品規格顯著不同，符合換算約當產
      量之要件時，方得依同種類產品之單位成本為基礎，換算
      規格不同產品之生產或銷售量，為前開闡述明確。是以，
      如產品種類相同而規格並無顯著差異，自無換算約當產量
      之餘地。本件原告各系爭年度所生產之免稅產品型號繁多
      ，原告未能逐一舉證各產品間規格是否顯著不同，卻逕將
      所有型號之產品以加權平均單位成本法換算約當銷售量，
      即與首揭規定未合。至中央信託局於採購電腦設備招標文
      件單純對於所需電腦規格之區分，尚無足作為本件係以產
      品規格須「顯著」不同要件之判斷標準。另「新興重要策
      略性產業屬於製造業及技術服務業部分獎勵辦法」當中，
      亦無電腦規格區分之定義，故亦無法直接作為本件認定規
      格是否顯著不同之依據。原告主張本件有關「規格顯著不
      同」之判斷，被告未參酌中央信託局採購電腦之規格及「
      新興重要策略性產業屬於製造業及技術服務業部分獎勵辦
      法」規定為認定，有違行政一體原則云云，顯係將系爭「
      規格『顯著』不同」要件混淆簡化為「規格不同」，與前
      揭財政部以91年5 月20日臺財稅第0000000000號函令意旨
      不合，亦非可採。至本院93年度訴字第195 號判決係針對
      汽車產業而為，核與本件電腦產業本質有所不同，要無比
      附援引其判決理由之餘地，爰併此敘明，
（七）至於原告訴稱「本件適用免稅範圍標準之主管機關為經濟
      部工業局，故本件系爭筆記型電腦究應如何判斷『32位元
      』或『64位元』標準下，暨於『32位元』或『64位元』標
      準下，又應如何區分筆記型電腦之規格，爰請函詢經濟部
      工業局。」一節。經查，有關前揭財政部以91年5 月20日
      臺財稅第0000000000號函令所稱之「產品規格顯著不同」
      ，係屬不確定之法律概念，該如何解釋適用，本屬法院之
      權責，自無函詢其他機關之問題；又本件筆記型電腦究為
      「32位元」或「64位元」，原告增資擴展前後同產品規格
      有無因此產生顯著不同，業經本院認定明確，已如前述，
      是原告請求向經濟部工業局函詢應如何判斷「32位元」及
      「64位元」暨本件筆記型電腦之規格應如何區分等情，經
      核即無必要，附此敘明。
（八）準上說明，被告以原告增資擴展前後同產品規格並無顯著
      不同，前一年免稅產品銷貨量應以同種類產品之單位成本
      為基數，換算同一年度不同規格產品之銷貨量核計，分別
      為第4 次增資擴展筆記型電腦0 臺及液晶顯示監視器162,
      981 個、第5 次增資擴展筆記型電腦519,531 臺、第6 次
      增資擴展筆記型電腦957,375 臺、第7 次增資擴展筆記型
      電腦28,490臺、液晶顯示監視器24,087個及高低頻手機15
      ,761個，又調整其委託加工比例為0.4296% （免稅產品委
      託加工成本229,016,348 ÷免稅產品製造成本53,513,732
      ,368），核定本年度增資擴展免稅所得額4,106,275,46 8
      元（計算式詳如附表），並補徵稅額98, 797,851 元，揆
      諸首開規定及函釋意旨，即無不合。原告訴稱被告之核定
      已違反實質課稅原則及量能課稅原則，實有誤解，洵非可
      取。
七、綜上所述，原處分以系爭生產免稅產品不能獨立計算，原告
    所稱之三角貿易部分銷貨收入係原告主要營業項目之一，並
    非營業外損益，自應併入全部產品銷貨收入計算免稅所得；
    及原告增資擴展前所產製筆記型電腦，係購置不同之零組件
    加以組裝而成，並藉由更換機內零組件或機殼，以增加產品
    功能及減輕重量，進而提高單位成本，並非由生產過程（如
    原料耗用量或投入工時）不同所致，與獎勵範疇之顯著不同
    有別等由，駁回原告復查之申請，經核並無不合；訴願決定
    予以維持，亦無違誤，原告猶執前詞，訴請撤銷，為無理由
    ，應予駁回。
八、兩造其餘主張陳述，於判決結果不生影響，無庸一一論列，
    併予敘明。
據上論結，本件原告之訴為無理由，爰依行政訴訟法第98條第1
項前段，判決如主文。
中    華    民    國    97    年     7    月   29     日
                     臺北高等行政法院第一庭
                         審 判 長 法  官  王立杰
                                  法  官  周玫芳
                                  法  官  劉錫賢
上為正本係照原本作成。
如不服本判決，應於送達後20日內向本院提出上訴狀並表明上訴
理由，如於本判決宣示後送達前提起上訴者，應於判決送達後20
內補提上訴理由書(須按他造人數附繕本)。
中    華    民    國    97    年     7    月   29     日
                                  書記官  陳德銘


司法院資訊處製作；財團法人民間司法改革基金會備份。
